【裁判字號】    95,訴,56
【裁判日期】    950428
【裁判案由】    毒品危害防制條例
【裁判全文】
臺灣基隆地方法院刑事判決                95年度訴字第56號
公  訴  人  臺灣基隆地方法院檢察署檢察官
被      告  丙○○
選任辯護人  林宇文  律師
            侯傑中  律師
            張漢榮  律師
上列被告因毒品危害防制條例案件，經檢察官提起公訴（94年度
偵字第1422號），本院判決如下：
    主  文
丙○○連續販賣第一級毒品，累犯，處有期徒刑拾年。
扣案之第一級毒品海洛因陸包，驗餘淨重拾捌點伍玖公克，沒收
銷燬之；扣案之分裝袋壹包及磅秤壹個，沒收之；未據扣案之販
賣第一級毒品海洛因所得財物新臺幣陸萬貳仟元，均沒收，如全
部或一部不能沒收時，以其財產抵償之。
    事  實
一、丙○○前因違反麻醉藥品管理條例案件，先經本院於民國85
    年6 月10日，以85年度易字第284 號判處有期徒刑十月確定
    ；再因妨害自由案件，經臺灣高等法院於85年6 月18日，以
    85年度上易字第1005號判處有期徒刑三月確定，並經臺灣高
    等法院以85年度聲字第1876號裁定應執行有期徒刑十一月確
    定。又因違反麻醉藥品管理條例案件，經本院先於85年9 月
    24日，以85年度易字第977 號判處有期徒刑八月確定；再因
    違反肅清煙毒條例案件，經臺灣高等法院於86年8 月30日，
    以86年度上訴字第739 號判處有期徒刑三年三月確定，並經
    臺灣高等法院以86年度聲字第1621號裁定應執行有期徒刑三
    年八月確定。嗣其上開刑期接續，於85年8 月20日入監執行
    ，87年12月29日假釋出監。乃於假釋期間，復因故（施用毒
    品經觀察、勒戒）遭撤銷假釋，並於89年7 月1 日再度入監
    ，執行殘刑一年十一月二十九日，俟91年6 月29日始執行完
    畢。
二、丙○○，綽號「萬枝」（臺語發音；以下同）明知海洛因係
    毒品危害防制條例所明定列管之第一級毒品，不得非法持有
    、販賣，猶意圖營利，並基於販賣第一級毒品海洛因之概括
    犯意，或自92年10月間之某日起，在不詳地點，以不詳價格
    ，向姓名年籍不詳之成年人販入數量不詳之海洛因；或於93
    年9 月初之某日，在臺北縣新莊市○○路附近，以新臺幣（
    下同）150,000 元之價格，向綽號「阿弟」（臺語發音）之
    成年男子，販入第一級毒品海洛因37.5公克（相當於每錢【
    即3.75公克】海洛因15,000元）；且除以其中少量供己施用
    ，大部分則分別於下列時、地，以下列價格，連續16次出售
    予乙○○、己○○、辛○○、丑○○4 人資以牟利，且如下
    所述之16次交易所得，金額總計62,000元：
  (一)自92年10月間某日起，至92年11月間某日止，或在基隆市○○街之不詳住處，或在基隆市○○街之不詳住處，或在基隆
    市○○路之不詳住處，以每半錢7,000 元至8,000 元不等之
    價格，先、後3 次出售3,000 元海洛因（各次份量約「五分
    之一」錢上下不等）予乙○○。交易金額總計為9,000 元。
  (二)自92年12月間某日起，至93年3 月中旬某日止，或在基隆市
    ○○街其住處，或在基隆市○○路其住處，以每半錢10,000
    元之價格，先、後4 次出售5,000 元之海洛因（各次份量約
    「四分之一」錢）予己○○。交易金額總計為20,000元。
  (三)自93年2 月間某日起，至93年3 月間某日止，或在基隆市○○路安定派出所對面一帶，或在基隆市○○街碼頭新村之里
    民大會堂附近，以每包（海洛因份量不詳）5,000 元之價格
    ，先、後5 次出售海洛因各1 包予辛○○。交易金額總計為
    25,000元。
  (四)於93年9 月4 日凌晨3 時許、93年9 月6 日上午11時許、93
    年9 月6 日晚間11時27分許、93年10月8 日之某時，在基隆
    市○○路老大公廟附近，以每包海洛因（份量不詳）2,000
    元之價格，先、後4 次出售海洛因各1 包予丑○○。交易金
    額總計為8,000 元。
三、檢察官嗣則因下列線索而查悉上情並主動指揮員警偵辦：
  (一)員警曾先、後於92年11月18日凌晨2 時40分許、93年1 月12
    日晚間10時許，在基隆市○○街199 號、基隆市○○路176-
    1 號4 樓等乙○○租住處執行搜索，並當場查扣乙○○所有
    之第一級毒品海洛因4 包（驗餘淨重6.01公克）、海洛因2
    包（驗餘淨重1.1 公克）。乙○○並於自己所涉之販毒另案
    審理時，主動供出丙○○乃其毒品上源之事實。
  (二)己○○因丙○○某次販賣海洛因之純度低劣，遂認定丙○○
    有心以假貨匡騙，並進而強盜丙○○住處財物以資洩恨；嗣
    為警循線查獲以後，己○○則主動供出其強盜緣由暨丙○○
    為其海洛因供應上源之事實。
  (三)辛○○曾於自己施用毒品之另案審理時，主動供述丙○○乃
    其毒品上源，嗣檢察官因執行公訴蒞庭職務而獲悉上情，遂
    本其職權，針對丙○○平日所使用之「0000000000」行動電
    話門號（上開行動電話門號雖係由丙○○持用，然不能證明
    係丙○○個人申辦或個人所有，且均未據扣案），核發93年
    8 月31日基檢清慎聲監字第000147號通訊監察書；嗣員警本
    此監聽內容，報請檢察官核准後，向本院聲請核發93年9 月
    15日93年度聲搜字第1038號搜索票，再於93年9 月17日上午
    11時30分許，持上開搜索票，前往基隆市○○路115 號2 樓
    之丙○○另址住處執行搜索，果當場起獲丙○○於93年9 月
    初向「阿弟」販入後，供自己施用暨對外販賣營利所剩餘之
    第一級毒品海洛因6 包（毛重21.15 公克；驗餘淨重18.59
    公克），暨扣得丙○○所有，供販賣海洛因用之分裝袋1 包
    及電子磅秤1 個。嗣並循上開監聽側錄內容，查獲丑○○亦
    曾以「0000000000」行動電話門號撥打丙○○持用之「0000
    000000」行動電話門號向丙○○聯繫以購買海洛因施用。
四、案經臺灣基隆地方法院檢察署檢察官自動檢舉偵查起訴。
    理  由
壹、證據能力
一、足以直接證明本案犯罪事實之證據：
  (一)查證人乙○○、己○○、辛○○、丑○○4 人，均曾經本院
    傳訊到院，並於依法具結後，踐行證人詰問程序，是彼等於
    本院審理時之所證，當有證據能力，此實不待贅言。至被告
    辯護人固主張證人乙○○、己○○、辛○○、馬仲仁、丑○○5 人於檢察官偵查中之所證，及證人辛○○、馬仲仁、丑
    ○○3 人於警詢之所證，俱屬證人於審判外之陳述，應無證
    據能力云云（本院卷第43頁、第397 頁）；惟按被告以外之
    人於審判外之言詞或書面陳述，除法律有規定者外，不得作
    為證據；被告以外之人於偵查中向檢察官所為之陳述，除顯
    有不可信之情況者外，得為證據；被告以外之人於檢察事務
    官、司法警察官或司法警察調查中所為之陳述，與審判中不
    符時，其先前之陳述具有較可信之特別情況，且為證明犯罪
    事實存否所必要者，得為證據；被告以外之人於審判中有下
    列情形之一，其於檢察事務官、司法警察官或司法警察調查
    中所為之陳述，經證明具有可信之特別情況，且為證明犯罪
    事實之存否所必要者，得為證據：一死亡者。二身心障礙致
    記憶喪失或無法陳述者。三滯留國外或所在不明而無法傳喚
    或傳喚不到者。四到庭後無正當理由拒絕陳述者。刑事訴訟
    法第一百五十九條第一項、第一百五十九條之一第二項、第
    一百五十九條之二、第一百五十九條之三分別定有明文。而
    所謂「顯有不可信性」、「特別可信性」，係指陳述是否出
    於供述者之真意、有無違法取供情事之信用性而言，故應就
    偵查或調查筆錄製作之原因、過程及其功能等項加以綜合觀
    察，據以判斷該傳聞證據是否「非顯不可信」或「有特別可
    信之情況」，倘可據以認定其任意性暨信用性俱無疑慮者，
    即可例外賦予「證據能力」，俾其成為法院審判時之適格證
    據資料；換言之，「證據能力」所強調者，實乃其作為認定
    被告犯罪證據之資格，此與其內容究否足以證明被告犯罪之
    「證明力」，尚有層次上之差別，不容混為一談。經查：
  1.關於證人乙○○、己○○、辛○○、馬仲仁、丑○○5 人於
    偵查中向檢察官所為之歷次陳述：
    按現行刑事訴訟法修正採行改良式當事人進行主義，於採嚴
    謹證據法則之餘，酌採英美法之傳聞法則理論，以保障當事
    人之反對詰問權，但仍基於證據資料愈豐富，愈有助於實體
    上真實發現之理念，及兼顧現階段實務運作之需要，於本法
    增設第一百五十九條之一至第一百五十九條之五關於傳聞證
    據例外適格之規定，是自修法精神以言，尚非許被告或辯護
    人得以任憑己意，空言爭辯警詢、偵查筆錄及其相關文書資
    料一概不具證據能力。準此，本法第一百五十九條之一第二
    項規定：「被告以外之人於偵查中向檢察官所為之陳述，除
    顯有不可信之情況者外，得為證據」，自應與第一項所定：
    「被告以外之人於審判外向法官所為之陳述，得為證據」，
    接續觀察，亦即第一項所定關於在法官面前作成之供述證據
    ，因係於公開審判之法庭活動下取得，其任意陳述之信用性
    足認有確定保障，乃賦予證據能力；第二項所定在檢察官面
    前作成之供述證據，因受偵查不公開之限制，非在公開之法
    庭活動下為之，但衡諸我國現今實務運作情形，檢察官概多
    能遵守程序正義，且不致違法取供，是其可信性當屬極高，
    故此，除有顯不可信之情況，原則上自均得作為證據。申言
    之，所稱之「顯有不可信之情況」，即指關於檢察官取供程
    序，已經明顯違背程序規定，超乎正常期待，而無可信任者
    而言。是判斷偵查中供述證據之證據適格，尤應以該供述作
    成之客觀條件及環境，例如陳述人於陳述時之心理狀態是否
    健全、有無違法取供情事，是否出於陳述者之真意所為之供
    述，作為判斷之依據，乃屬程序上證據能力信用性之問題，
    尚與實質上其陳述內容是否真實可採之證明力憑信性有間（
    最高法院94年度臺上字第4665號判決意旨參照）。亦即，所
    指「顯有不可信」者，乃無待進一步調查，從卷證本身作形
    式上觀察，一望即可就其陳述予以發現不可信之存在而言，
    此除主張其為不可信之一方，即主張其不可信積極存在之一
    方應予證明或該供述者本身所指明者外，其為法院依職權所
    發現者，固亦有其適用。惟經本院核閱相關卷證資料，證人
    乙○○、己○○、辛○○、馬仲仁、丑○○5 人於檢察官偵
    訊時，均曾經檢察官命為具結，此有各該證人結文在卷可考
    ；參之證人乙○○、己○○、辛○○、丑○○於本院審理時
    ，亦不否認其上開偵訊筆錄之出於任意，暨觀察相關偵訊筆
    錄記載內容，亦俱未見檢察官在偵查中，有何違法取供而不
    具信用性之情事，則上揭供述之「任意性」及「信用性」，
    自形式上觀察，實均已足供擔保。乃辯護人經本院於95年4
    月19日審判期日當庭明確曉諭後（本院卷第397 頁），除一
    再空言爭執上揭偵訊筆錄之證據能力，即不曾具體指明所主
    張「不可信積極存在之事實」究為何者，更未曾就所指之「
    不可信」提出證明或指出足可證明之方法，則其任憑己意，
    空言爭辯上揭偵訊筆錄之證據能力，自係顯與刑事訴訟之修
    法精神相悖，洵無可取。因認證人乙○○、己○○、辛○○
    、馬仲仁、丑○○5 人於偵查中之所證，均「非顯不可信」
    ，並應依刑事訴訟法第一百五十九條之一第二項規定，例外
    賦予其證據適格之地位，認其具有證據能力，而得作為本案
    之證據。
  2.關於證人辛○○、丑○○2 人於警詢之所證：
    按被告以外之人於檢察事務官、司法警察官或司法警察調查
    中所為之陳述，與審判中不符時，其先前之陳述具有較可信
    之特別情況，且為證明犯罪事實存否所必要者，得為證據。
    此即英美法所謂之「自己矛盾供述」。即其先前陳述必須是
    司法警察（官）本於此項身分之職務上權限，依法偵查犯罪
    而開始調查，被告以外之人於此所為之陳述，始足當之；設
    倘僅為行政調查，則尚不在此列。又被告以外之人於審判中
    「到場」，然其前因檢察事務官、司法警察（官）本於職務
    權限調查犯罪案件所為之陳述，苟與其後在審判中之所陳不
    符，原則上，固應認其不具證據能力；惟倘其先前陳述（即
    在檢察事務官、司法警察、司法警察官面前所為之陳述），
    具有較可信之特別情況，且為證明犯罪事實存否所必要者，
    即具備「可信性」及「必要性」兩項傳聞法則例外之要件者
    ，則始例外賦予其先前陳述證據適格之地位，認得以之作為
    本案審判之證據。而所指「與審判中不符」，包括其陳述自
    身前後之不符（其前甚為詳細，於後則簡略，亦屬於此），
    及與審判中其他證據相齟齬，導致關於「主要事實」應為相
    異認定者而言。是此之「不符」，自係指實質不符之陳述而
    言，是與主要事實無關之僅一字一句之不符，固不論矣，即
    使為一部不符，然倘該不符者係屬可分，亦應認為僅此一部
    之不符，有本條之適用，而非可藉此擴及其先前陳述之全部
    範圍。至所指「較可信之特別情況」，則係指與審判中陳述
    互為比較之結果，其先前之陳述存在「可信之特別情況」者
    而言，故其僅係「相對之特別可信」，而尚未至「絕對之特
    別可信」之程度。經查，本院核閱相關卷證資料，並就證人
    辛○○、丑○○於警詢陳述時之「外部情況」（即其陳述之
    際所附隨外部之情事）予以觀察，證人辛○○、丑○○2 人
    於警詢中，均曾堅詞指證被告即渠等取得海洛因之毒品上源
    ，乃於本院審理時，則一致翻異改稱：未曾向在庭被告購買
    海洛因云云（證人辛○○部分，參見本院卷第120 頁；證人
    丑○○部分，參見本院卷第122-124 頁），由是以觀，其陳
    述自身之前後矛盾，顯然已足可導致本案「待證事實（主要
    事實）」之相異認定；即以起訴之犯罪事實為中心，證人辛○○、丑○○於警詢所證，實乃本案主要事實存在或不存在
    之證明，兼以經本院傳訊結果，本案顯亦無從再就同一陳述
    者即證人辛○○、丑○○取得相同證言，是此項「不符」，
    當已核與刑事訴訟法第一百五十九條之二所揭櫫之「被告以
    外之人於檢察事務官、司法警察官或司法警察調查中所為之
    陳述，與審判中『不符』」，且「為證明犯罪事實存否所必
    要者」相合，是其「必要性」之具備，首即不待贅言。其次
    ，證人辛○○、丑○○於本院審理時，均未曾就員警係違法
    取供乙節，有如何具體之主張，且亦均不否認上開警詢筆錄
    之出於任意；參諸如本判決事實欄三之(三)所載之破獲經過，
    顯見，證人辛○○、丑○○之警詢所證，或係肇始於證人辛○○因自己施用毒品另案審理之主動供述，或係肇始於員警
    按諸上開監聽內容查悉本案梗概後之供述，則以渠2 人供述
    之事出突然，相較於本院審理時已有預見之所證，其應係尤
    不具有計劃性、動機性或感情性等變異因素在內之客觀陳述
    ；兼以證人辛○○、丑○○於本院審理時，均係於被告在庭
    情況下具結作證，且被告所涉販賣第一級毒品之法條罪名，
    復係法定本刑為「死刑」或「無期徒刑」之重罪，則自人性
    角度而為觀察，無論證人辛○○、丑○○與被告交情如何，
    又是否憚於被告日後報復，客觀上自已難期待證人辛○○、
    丑○○猶能毫無隱暪並據實陳述；更何況，被告自94年6 月
    9 日起，即以另案受刑人之身分進入「基隆監獄」服刑至今
    ，此有臺灣高等法院被告前案紀錄表暨在監在押全國紀錄在
    卷可考，而證人丑○○、辛○○2 人，嗣亦分別於其警詢證
    述（93年8 月4 日、93年10月8 日）以後之94年11月25日、
    94年12月30日起，以另案受刑人身分，先、後進入「基隆監
    獄」服刑迄今，此觀諸卷附之證人丑○○、辛○○之臺灣高
    等法院被告前案紀錄表暨在監在押全國紀錄自明，則被告及
    證人辛○○、丑○○經本院於95年3 月15日開庭提訊以前，
    顯亦不乏在「基隆監獄」內碰面之機會，則證人丑○○、辛○○因業已遭受污染，即因在監所遭被告威脅、利誘，始被
    迫於審判中故為與先前相異之陳述，或因在監所與被告通謀
    ，始故意支吾其詞或顧左右而言他等種種可能，自均屬無可
    排除。勾稽以觀，證人辛○○於93年8 月4 日警詢所證、證
    人丑○○於93年10月8 日警詢所證，較之渠2 人嗣於本院審
    理時之證述內容，當係具有「較可信之特別情況」，換言之
    ，證人辛○○、丑○○警詢所證之「可信性」之具備，當亦
    堪可認定。茲辯護人經本院於95年4 月19日審判期日當庭明
    確曉諭後（本院卷第397 頁），雖仍空言爭執上揭警詢筆錄
    之證據能力，然其既未指明不具「必要性」或「可信性」之
    具體情事，復未曾就所指「必要性」或「可信性」之欠缺，
    提出證明或指出足可證明之方法，則其任憑己意，空言爭辯
    上揭警詢筆錄之證據能力，自亦一無可取。因認證人辛○○
    、丑○○2 人於偵查中之所證，均「非顯不可信」，並均應
    依刑事訴訟法第一百五十九條之二規定，例外賦予其證據適
    格之地位，認其具有證據能力，而得作為本案之證據。
  3.關於證人馬仲仁於警詢之所證
    查證人馬仲仁業於94年4 月25日死亡，此有臺灣基隆地方法
    院檢察署相驗屍體證明書1 紙在卷可佐（94年度偵字第1422
    號偵查卷(一)第83頁）；且此項因證人死亡而無從直接審理之
    原因，並已無可回復，是本院自已無從再就同一陳述者即證
    人馬仲仁取得其相同內容之證言；參之證人馬仲仁於警詢所
    證，均係本案主要事實存在或不存在之證明，則其「為證明
    犯罪事實存否所必要者」，事甚灼明；兼以被告迭次自陳其
    與證人馬仲仁2 人，要屬素不相識，因認證人馬仲仁於警詢
    所證，亦應依刑事訴訟法第一百五十九條之三規定，例外賦
    予其證據適格之地位，而認其具有證據能力，得以作為本案
    之證據。
  (二)關於卷附監聽譯文
  1.【94年度偵字第1422號偵查卷(二)第45-47 頁所附監聽譯文】
    ：
    查此部分監聽譯文，實乃員警對「0000000000」行動電話門
    號所監聽側錄之對話內容；且觀此譯文所載，「0000000000
    」行動電話門號之監錄時間固係始於93年7 月24日凌晨3 時
    9 分4 秒，終於93年9 月14日下午3 時22分0 秒。惟經核閱
    卷附相關之臺灣士林地方法院93年8 月19日士檢明監續字第
    000268號通訊監察書（94年度偵字第1422號偵查卷(二)第48頁
    正、背面）、臺灣士林地方法院93年8 月11日士檢明監續字
    第000254號通訊監察書（94年度偵字第1422號偵查卷(二)第49
    頁正、背面），上開行動電話門號經核准之通訊監察時間，
    或係自93年8 月20日上午10時起，至93年9 月17日上午10時
    止；或係自93年8 月11日上午10時起，至93年9 月9 日上午
    10時止。由此足見，上開譯文所載之監錄內容，其部分監錄
    時間顯已逾越上揭通訊監察書所據以核准之監聽時間（至少
    就本案卷證資料以觀，恐有無票監聽之虞）。為釐清此部分
    監聽究否合法，本院受命法官曾於95年2 月15日行準備程序
    時，諭請檢察官儘速補正相關通訊監察書之缺漏（本院卷第
    45-46 頁），乃迄本案審終為止，則一概未見檢察官曾依式
    補正或提出合理說明（茲檢察官雖曾於95年3 月1 日審理時
    ，當庭提出通訊監察書數紙附卷，然其內容，實與原偵查卷
    附之通訊監察書並無二致，則其未依式補正，其理自明），
    則上開監聽側錄之範圍，究否為公務員依法定程序所取得之
    證據資料，自客觀以言，當尤堪啟人疑竇，故此，本院自應
    認定逾越上揭通訊監察書核准時間範圍之監聽側錄，核屬公
    務員違法所取得之證據（即認定此部分乃無票監聽）；又此
    部分之監聽側錄，既查有如前所述之無票監聽之疑慮（即94
    年度偵字第1422號偵查卷(二)第45頁正面），雖其餘監聽側錄
    之時間，尚與前揭通訊監察書所載期間相符（即94年度偵字
    第1422號偵查卷(二)第45頁背面- 第47頁背面），然此項事實
    ，當尤無足排除該通訊監察書實乃檢察官本於前述無票監聽
    譯文內容所據以核發之可能，為顧全人權保障暨人民對司法
    公平、公正之信賴，爰排除其證據適格之地位，並宣示此部
    分之證據資料，不得作為本案審判之證據（本院卷第397 頁
    ）。
  2.【93年度他字第212 號偵查卷第8-16頁；同卷第19-24 頁；
    94年度偵字第1422號偵查卷(一)第39頁、第41頁、第43頁、第
    45頁、第47頁、第188 頁、第189 頁、第191 頁、第192 頁
    、第195 頁、第198 頁、第199 頁、第202-205 頁所附監聽
    譯文】：
    按偵查犯罪機關依法定程序監聽之錄音，如已踐行調查證據
    程序，固非不可採為認定犯罪事實之基礎，此觀刑事訴訟法
    第一百六十五條之一第二項之規定自明。又監聽錄音製作之
    譯文，如僅為偵查犯罪機關單方面製作，而被告或訴訟關係
    人對其真實性復有爭執，法院自應依上開規定勘驗該監聽之
    錄音踐行調查證據之程序，以確認該監聽錄音譯文之真實性
    ，定其取捨，不得逕以該監聽錄音之譯文，採為認定被告有
    罪之基礎（最高法院93年度臺上字第6510號判決意旨參照）
    。即警察機關對犯罪嫌疑人依法監聽電話所製作之通訊監察
    紀錄譯文，為該監聽電話錄音之「派生證據」，若被告對該
    通訊監察紀錄譯文有所爭執，而就監聽電話錄音帶又無直接
    播放勘驗之困難，在未辨明該監察紀錄譯文之真正時，自不
    能遽以該通訊監察紀錄譯文採為論罪之基礎（最高法院94年
    度臺上字第1270號判決意旨參照）。準此以言，是項監聽譯
    文倘係公務員（員警）依法定程序而取得，被告或訴訟關係
    人就其真實性復無爭執（即不否認譯文所載對話內容之真實
    無偽），法院並曾依刑事訴訟法第一百六十五條第一項規定
    ，踐行證據調查之法定程序，向被告宣讀或告以要旨，則其
    自得採為認定被告有罪之基礎，有證據能力。經查，上揭通
    訊譯文實乃員警依93年8 月31日基檢清慎聲監字第000147號
    、93年10月1 日基檢清慎聲監續字第000165號、94年2 月23
    日基檢清慎聲監續字第000038號通訊監察書（94年度偵字第
    1422號偵查卷(一)第20-25 頁；本院卷第92-97 頁）所監聽側
    錄；且其各該監聽側錄時間，亦未逾越上揭通訊監察書所核
    准監聽之期間範圍，並與法律規定相符，兼以經本院對被告
    宣讀結果，亦未見被告或辯護人就其真實性有何爭執（本院
    卷第41頁、第403-404 頁），參諸上開說明，因認此部分之
    監聽譯文，有證據能力，得採為認定被告有罪之基礎，而為
    本案審判之適格證據。
  (三)關於93年9 月17日搜索扣案之相關證物
    扣案之第一級毒品海洛因6 包（毛重21.15 公克；驗餘淨重
    18.59 公克）、分裝袋1 包及電子磅秤1 個，乃員警自93年
    9 月17日上午11時30分起，至93年9 月17日上午12時10分止
    ，持本院於93年9 月15日核發之93年度聲搜字第1038號搜索
    票，在基隆市○○路115 號2 樓之被告另址住處搜索查獲，
    此除為被告所不否認，並經本院職權核閱93年度聲搜字第10
    38號搜索案卷無訛，且有上開搜索票（94年度偵字第1422號
    偵查卷(二)第50頁；同卷第52頁背面）、基隆市警察局搜索扣
    押筆錄（94年度偵字第1422號偵查卷(二)第11頁背面、第12-1
    3 頁；同卷第53-54 頁、第54頁背面）在卷可稽。兼以本院
    觀其搜索形式，亦查無瑕疵之可指，因認本案搜索之執行，
    於法無違，是扣案證物當亦具有證據能力，而得作為本院認
    定被告犯罪之證據資料。
二、彈劾證據（非可直接證明本案犯罪事實之證據）：
    按證人或被告之陳述有部分前後不符，或相互間有所歧異時
    ，究以何者為可採，法院原得本其自由心證予以斟酌，非謂
    一有不符或矛盾，即應認其全部均為不可採信，苟其本事實
    之陳述，若果與真實性無礙時，則仍非不得予以採信（最高
    法院92年度臺上字第1961號判決意旨參照）；惟為辨明證人
    或被告之前後不符或歧異之陳述，究以何者與真實無礙，除
    有賴經驗法則及論理法則，尚不免就其他補強證據予以綜合
    判斷，乃至仰賴證人或被告在本案或另案之歷次陳述，據以
    彈劾、憑斷其間真偽。茲證人子○○、庚○○、癸○○、甲○○、丁○○等5 人，因辨明證人乙○○、己○○歷次不符
    或矛盾證述，究以何者與真實無礙之必要，均曾經本院傳訊
    並命之於具結後陳述，是無論自任何角度觀察，證人子○○
    、庚○○、癸○○、甲○○、丁○○等5 人於本院審理時之
    所證，當有其證據能力（惟彼等在本案所證者，實與被告販
    賣毒品之事實無涉，而僅為本院憑以彈劾證人乙○○、己○○前後不符或歧異陳述，究應以何者與真實無礙之依據）；
    即證人李曜助、陳禹金、朱漢翔、沈熒雪於乙○○販毒另案
    偵查中之所證，乃至證人乙○○於其自己販毒另案（臺灣高
    等法院93年度上訴字第3068號、本院93年度訴字第221 號）
    以被告身分在警詢、偵查及法院審理時所為陳述（包括乙○○自白檢舉狀）、證人丑○○、辛○○於其個人施用毒品另
    案（本院93年度訴字第713 號；本院93年度訴字第352 號）
    以被告身分於警詢、偵查及法院審理所為陳述、證人己○○
    於其強盜另案（臺灣高等法院93年度上訴字第3277號、本院
    93年度訴字第378 號）以被告身分於警詢、偵查及法院審理
    所為陳述，祇以「非」用以直接證明本案被告販賣毒品之事
    實，並經本院於審判期日踐行適法證據調查程序（本院95年
    4 月19日審判筆錄參照），核其自仍不失為「本院辨明證人
    乙○○、己○○、辛○○、丑○○之前後不符或歧異之陳述
    ，究以何者與真實無礙」，所得據引參考之資料。併此指明
    。
貳、事實認定
    訊之被告丙○○固不否認曾於93年9 月初某日，在臺北縣新
    莊市○○路附近，向綽號「阿弟」之成年男子，以150,000
    元之價格，購入第一級毒品海洛因37.5公克，暨扣案海洛因
    6 包（毛重21.15 公克；驗餘淨重18.59 公克），即其本次
    購入後所剩餘份量（94年度偵字第1422號偵查卷(二)第14頁背
    面；94年度偵字第1422號偵查卷(一)第184 頁；本院卷第41-4
    2 頁）。惟則矢口否認有何前揭犯行，辯稱：伊為圖享有毒
    品價格之優惠，才會以大量採購的方式，向「阿弟」一次購
    入海洛因37.5公克；實則，伊大量購買海洛因，不過是為一
    己施用之目的，且伊亦無前揭販賣海洛因資以牟利之販賣行
    為云云。經查：
一、被告向「阿弟」販入海洛因37.5公克之初，其主觀上究否係
    意在出售所販入之海洛因資以營利？即被告向「阿弟」販入
    海洛因37.5公克，究係為供一己之單純施用，抑或兼有轉售
    圖利之目的？
  (一)員警曾於93年9 月17日上午11時30分許，持本院93年9 月15
    日93年度聲搜字第1038號搜索票，至基隆市○○路115 號2
    樓之被告另址住處執行搜索，乃當場起獲丙○○甫於93年9
    月初向「阿弟」販入後所剩餘之第一級毒品海洛因6 包（毛
    重21.15 公克；驗餘淨重18.59 公克），暨扣得丙○○所有
    ，供販賣海洛因用之分裝袋1 包及電子磅秤1 個。此業據本
    院職權調取93年度聲搜字第1038號搜索案卷核閱無訛，並有
    上開搜索票（94年度偵字第1422號偵查卷(二)第50頁；同卷第
    52頁背面）、基隆市警察局搜索扣押筆錄（94年度偵字第14
    22號偵查卷(二)第11頁背面、第12-13 頁；同卷第53-54 頁、
    第54頁背面）、扣押物品清單（94年度偵字第1422號偵查卷
    (二)第16頁）、法務部調查局93年11月10日調科壹字第320002
    378 號鑑定通知書（94年度偵字第1422號偵查卷(二)第23頁）
    在卷可稽，且據被告迭次自承無誤，此觀諸被告於警詢暨檢
    察官偵查中，一再供稱：扣案海洛因是我於93年9 月初之某
    日，在臺北縣新莊市○○路路邊某處，以150,000 元之價格
    ，向「阿弟」購入海洛因37.5公克以後所剩餘之份量；至於
    扣案分裝袋1 包及電子磅秤1 個，則是我自己或我託他人幫
    我買的（被告所涉施用毒品另案即93年度毒偵字第1761號偵
    查卷第5-8 頁、第32頁；94年度偵字第1422號偵查卷(二)第14
    頁背面）等語自明。
  (二)茲因被告否認販賣毒品之犯行，或供稱「因為我不想常出去
    買毒品，所以每次我都會買37.5公克左右供自己使用，為方
    便攜帶及控制使用量，我都會將之分裝成小包，至於磅秤是
    我怕使用過量用來控制每天的使用量的」（被告所涉施用毒
    品另案即93年度毒偵字第1761號偵查卷第7 頁），或供稱「
    海洛因21.15 公克... 都是我自己要用的，分裝袋1 大包是
    我用來分裝以方便攜帶的，電子秤1 個用來控制施用的量」
    （被告所涉施用毒品另案即93年度毒偵字第1761號偵查卷第
    32頁；94年度偵字第1422號偵查卷(二)第14頁背面）。檢察官
    遂先按兵不動，並指揮員警繼續佈線監聽，藉以搜集被告販
    賣毒品之其他事證；其間，因被告查獲後所採集之尿液檢體
    ，經送請檢驗結果，呈毒品代謝物陽性反應，檢察官遂先以
    被告施用毒品為由，對被告提起公訴，經本院以93年度訴字
    第750 號刑事判決，判處被告「連續施用第一級毒品，累犯
    ，處有期徒刑三年，扣案之第一級毒品海洛因6 包及用以包
    裝海洛因之吸管1 支均沒收銷燬之；又連續施用第二級毒品
    ，累犯，處有期徒刑10月，扣案之第二級毒品安非他命1 包
    沒收銷燬之；應執行有期徒刑三年九月，扣案之第一級毒品
    海洛因6 包及用以包裝海洛因之吸管1 支、第二級毒品安非
    他命1 包均沒收銷燬之」；乃被告又以原審量刑過重為由，
    檢察官則以原審就被告其餘施用毒品犯行未及併案審酌為由
    ，分別提起上訴，經臺灣高等法院以94年度上訴字第322 號
    刑事判決撤銷改判確定。此除有臺灣高等法院被告前案紀錄
    表在卷可稽，並業經本院職權調取該案之相關卷證核閱無誤
    （調卷案號：臺灣基隆地方法院檢察署94年度執字第1034號
    執行全卷），且有本院93年度訴字第750 號、臺灣高等法院
    94年度上訴字第322 號刑事判決正本各1 件在卷可考。
  (三)茲被告本身固有如上所述之施用第一級毒品海洛因之慣行；
    惟查：
  1.「0000000000」號行動電話門號，實乃被告個人所持有使用
    （惟既不能證明係被告以自己名義申辦，亦不能證明係被告
    所有之物，且並未據查扣在案）。此業據被告坦承在卷（94
    年度偵字第1422號偵查卷(一)第87頁；本院卷第41頁）。其次
    ，扣案證物經員警於93年9 月17日搜索查獲以後，檢察官曾
    指揮員警對被告所持用之「0000000000」行動電話門號繼續
    佈線監聽（93年8 月31日基檢清慎聲監字第000147號通訊監
    察書，94年度偵字第1422號偵查卷(一)第20-21 頁），乃果監
    聽側錄得「影射毒品交易及被告甫因搜索查獲致暫無海洛因
    可資對外販賣」之如下對話內容（93年度他字第212 號偵查
    卷第20-21 頁）：
  綽號「莊仔」之姓名年籍不詳男子，於93年9 月17日晚間6
    時20分以「0000000000」行動電話門號播打被告所持用之「
    0000000000」行動電話門號：
    莊仔：大阿？
    阿妹（即被告妻子陳亭雯）：
          中午被抓走了，東西都被搜走了。
  綽號「文牆」之姓名年籍不詳男子，於93年9 月17日晚間8
    時21分以「0000000000」行動電話門號撥打被告所持用之「
    0000000000」行動電話門號：
    文牆：拿一個「四、一」（意指購買四分之一錢的海洛因）
          啦。
    被告：我被抓走了，60,000 元交保（應係10,000 元之誤）
          ，東西都被搜走了。
  綽號「阿男」之姓名年籍不詳男子，於93年9 月19日晚間7
    時32分以「00000000」行動電話門號撥打被告所持用之「00
    00000000」行動電話門號：
    阿男：兄，我要拿2,000元還你（意指購買2,000元的海洛因
          ）。
    被告：我今天（應係93年9 月17日之誤）被抓走了，出事了
          你懂嗎？
    阿男：好。
  綽號「基賢」之姓名年籍不詳男子，於93年9 月19日晚間7
    時32分以「0000000000」行動電話門號撥打被告所持用之「
    0000000000」行動電話門號：
    基賢：我等一下叫我小弟找你啦，他要幼齒的（意指購買毒
          品），我小弟你應該知道他叫小龍。
    被告：哪個小龍？
    基賢：仙洞那個瘦瘦高高的。
    被告：我認識嗎？他在哪裡？
    基賢：他現在在仙洞那裡在痛苦。
    被告：在仙洞痛苦？
    基賢：我叫他打給你，他身上有錢。
    被告：我前2 天才出事，都沒有了。
  綽號「小古」之姓名年籍不詳男子，於93年9 月20日晚間11
    時36分以「0000000000」行動電話門號撥打被告所持用之「
    0000000000」行動電話門號：
    小古：兄仔，你現在還有沒有在做生意（指販賣海洛因）？
    被告：我前幾天才出事。
    小古：我現在人很痛苦，看你還有沒有，一點給我。
    被告：我連一滴都沒有，我人也不在基隆。
    經本院對被告提示上揭監聽譯文並告以其內容要旨，被告亦
    不否認相關對話內容，或係出自其本人之口，或出自其妻子
    陳亭雯（綽號「阿妹」）之口無誤（本院卷第41頁、第403-
    404 頁）。據此以觀，被告辯稱向「阿弟」購入海洛因37.5
    公克只不過是為一己施用之目的云云，已顯屬可疑。
  2.本院細稽被告施用毒品另案之相關卷證，被告經員警搜索查
    獲以後，曾於警詢暨檢察官偵查中，一再供稱「我大約是從
    三個月前（即約93年6 月間）開始施用海洛因，每次都大約
    以捲煙的方式使用0.05公克左右，每天約施用2-3 次」（被
    告施用毒品另案即93年度毒偵字第1761號偵查卷第8 頁）、
    「海洛因我是摻在香煙裡面吸食，平均一天抽2-3 支香煙的
    量，且一支香煙所混摻海洛因的量為0.05公克」（被告施用
    毒品另案即93年度毒偵字第1761號偵查卷第32頁；94年度偵
    字第1422號偵查卷(二)第14頁背面）等語。惟據被告之施用頻
    率推算，被告於93年9 月初甫向「阿弟」購入之海洛因37.5
    公克，實可大約分別摻入750 支香煙以內（計算式：37.5/0
    .05=750 ），並可持續供被告施用長達250 到375 不等之日
    數（計算式：750/2【每日抽2 支】=375；750/3【每日抽3
    支】=250）。然衡諸海洛因乃市價不斐之物，復易於受潮而
    難以長期囤放，尤以臺灣地區氣候潮濕，扣案海洛因白色粉
    末（粉狀物質）更易潮解變質，兼以業經政府公告明令查禁
    ，則自客觀以言，倘係為供一己之施用，就令大量購入可以
    獲得少量之價差優惠，衡情，被告亦應不至僅為此蠅頭小利
    ，即甘受海洛因可能潮解變質終至不堪施用之損失，或甘冒
    日後恐遭檢警查緝之風險，而一次購入海洛因37.5公克加以
    囤積藏放！是被告辯稱其此舉與轉售圖利之目的無關云云，
    首即已顯與常情乖違。其次，被告既係甫於93年9 月初，始
    購入海洛因37.5公克，則以每日3 支暨每支0.05公克之施用
    劑量換算，截至93年9 月17日為警搜索查獲時止，經被告用
    罄之海洛因份量，亦應不至超過2.55公克（計算式：0.05x3
    x17=2.55）；即倘被告辯稱係供一己施用云云屬實，則員警
    於93年9 月17日在被告住處所搜索查扣之海洛因，其毛重最
    少亦應有34.95公克（計算式：37.5-2.55=34.95），始能與
    被告所陳之海洛因施用頻率相互稽合，乃本案經搜索查獲之
    海洛因份量，其毛重竟僅為21.15 公克，而尤有相當於13.8
    公克之海洛因於短短10餘日內不翼而飛（計算式：34.95-18
    .59=13.8），若謂當此期間，被告全無轉售海洛因以圖利之
    行為，則本案所餘之海洛因份量，又何以竟能短少至此？更
    何況，被告既係微量施用（每次大約0.05公克），則其已鮮
    有藉助電子磅秤秤其重量之需求，兼以被告既自陳係將海洛
    因摻入香煙內點燃後以口鼻吸食其霧化白煙，則其自亦毫無
    備置大量分裝袋之必要。乃本案除海洛因6 包（毛重21.15
    公克；驗餘淨重18.59 公克）以外，尤有分裝袋1 包及電子
    磅秤1 個查扣在案，勾稽以觀，實已堪認被告向「阿弟」一
    次購入海洛因37.5公克之目的，絕非僅係單純為供一己之施
    用；且扣案電子磅秤及分裝袋之備置，亦絕非如被告所稱，
    僅係為「方便攜帶及控制其每日海洛因之施用劑量」而已。
  (四)綜上研析，因認被告在向「阿弟」販入海洛因37.5公克之初
    ，即有伺機出售海洛因資以營利之目的；換言之，被告向「
    阿弟」販入海洛因37.5公克，就令併有供一己施用之目的，
    然其亦必兼有轉售以資圖利之意圖無疑。
二、被告有無如本判決事實欄之所載，前後16次販賣海洛因予乙○○、己○○、辛○○、丑○○等4 人資以營利之行為：
  (一)被告販賣海洛因予乙○○之事實：（即如本判決事實欄二之
    (一)之所示）
    乙○○曾自92年10月某日起，至92年11月間某日止，在基隆
    市○○街、健民街、安一路等被告租住處，以每半錢7,000
    元至8,000 元不等之價格，先、後3 次向被告購入3,000 元
    海洛因之事實，業據證人乙○○於檢察官偵查中結證明確（
    94年度偵字第1422號偵查卷(二)第19頁正面、背面）。茲證人
    乙○○於本院審理時，雖翻異前詞，改稱：我既不認識在庭
    被告，也未曾向在庭被告購買毒品；我雖曾供稱被告乃我毒
    品上源，然此實係肇因自我於93年1 月間，因自己所涉之販
    毒另案遭收押禁見，其間，與我同舍房的人犯（該人姓名我
    已遺忘）曾經對我告稱，「供出上游可以減刑、交保」，該
    人並曾主動提供「丙○○」之年籍資料給我，我為圖能在該
    案中獲邀減刑寬典暨達成交保目的，才會對被告為上開不實
    之指證云云。然查：
  1.本院為究明乙○○於本院審理時，證稱「為圖能獲邀減刑寬
    典暨達成交保目的，才會對被告為不實指證」等各節，曾職
    權調取該案相關卷證（調卷案號：臺灣基隆地方法院檢察署
    94年度執字第288 號）；經核閱結果，證人乙○○確係因自
    己所涉販毒另案為警查獲，始於該案偵、審中，以「被告」
    身分，一再供稱本案被告丙○○乃其毒品上源，此觀諸本案
    起訴卷證，影印自乙○○販毒另案之自白檢舉狀（94年度偵
    字第1422號偵查卷(二)第75-76 頁）、偵訊筆錄（94年度偵字
    第1422號偵查卷(二)第81頁背面- 第82頁、第85頁）、警詢筆
    錄（94年度偵字第1422號偵查卷宗(二)第90頁背面）所載內容
    自明。惟查，證人乙○○雖曾因該販毒另案，自93年1 月15
    日起遭收押禁見（臺灣基隆看守所）；然自93年2 月25日起
    ，即因另案觀察勒戒、強制戒治之執行，而經撤銷羈押，且
    截至94年1 月28日以「受刑人」身分入監服刑時止，證人乙○○概未以該販毒另案「在押被告」身分重新執行羈押。此
    業據本院查核證人乙○○之臺灣高等法院被告前案紀錄表暨
    在監在押全國紀錄表無訛。乃證人乙○○於該案停止羈押並
    經移送觀察、勒戒及強制戒治，而已不具該案「在押被告」
    身分以後，猶迭有指證本案被告即其毒品上源之言行，此觀
    之該案經檢察官起訴而繫屬本院以後，乙○○在該案受命法
    官於93年5 月28日行準備程序時，仍係一再堅稱「我是跟丙○○買一級毒品海洛因1 錢16,000元」（94年度偵字第1422
    號偵查卷(二)第122 頁背面）等語自明；且該案準備程序筆錄
    ，並曾經本院當庭提示予證人乙○○確認無訛（本院卷第82
    頁）。勾稽以觀，證人乙○○於本院審理時，所稱為求達成
    另案交保目的，始一再濫指被告販毒云云，首即大有可疑。
    其次，乙○○所涉販毒另案經本院審結以後，本院除於93年
    9 月6 日，以93年度訴字第221 號刑事判決，就乙○○販賣
    第一級毒品海洛因之犯行判處有期徒刑九年六月，並曾在該
    案判決理由中明確記載「乙○○雖於偵查中供出毒品來源，
    惟現尚未破獲，仍在偵辦中」，而無從依毒品危害防制條例
    第十七條規定減刑之意旨；且此復為乙○○收受上開刑事判
    決以後所明知。此觀之證人乙○○於本院審理時證稱：「（
    問：有無收到本院93年度訴字第221 號刑事判決？）有。（
    問：93年度訴字第221 號刑事判決書記載你不符合供出上源
    之減刑條件，是否清楚？）我知道」（本院卷第82頁）等語
    自明；乃乙○○就其所供毒品來源不符減刑條件業已瞭然於
    胸之情形下，猶在該案上訴高等法院而開庭審理時，向承審
    法官堅稱其毒品來源即本案被告。此亦經本院當庭提示該案
    二審筆錄予證人乙○○確認無誤（本院卷第83頁）。互核以
    觀，證人乙○○於本院審理時，所稱為能獲邀減刑寬典，始
    一再濫指被告販毒云云，自亦足堪啟人疑竇。實則，證人乙○○固係因自己所涉販毒另案為警查獲，始於該案偵、審中
    ，以「被告」身分，一再供稱本案被告丙○○乃其毒品上源
    ；惟證人乙○○所涉販毒另案，經臺灣高等法院於93年12月
    22日，以93年度上訴字第3068號刑事判決，就其販賣第一級
    毒品海洛因之犯行判處有期徒刑九年六月以後，旋因檢察官
    及乙○○俱未提起上訴，而已於94年2 月1 日判決確定。此
    除有證人乙○○之臺灣高等法院被告前案紀錄表在卷可稽，
    並經本院核閱該案卷證無訛，且為證人乙○○所不否認。是
    倘證人乙○○果係基於己身利益，始在己身所涉之販毒另案
    一再濫指被告為其毒品上源，然自94年2 月1 日起，證人乙○○應已失其誣指被告之目的；更何況，證人乙○○在上開
    販毒另案，既係以「被告」身分而為指證，則就令其所指不
    實，核亦與偽證罪名渺不相涉，是證人乙○○當亦無為維護
    己身利益而續以構陷之必要；兼以被告與證人乙○○彼此間
    ，亦查無故舊恩怨之可指（被告為撇清己責，一再表示不認
    識乙○○其人，參見本院卷第40頁、第409 頁），則自客觀
    以言，證人乙○○當亦無續以設詞攀誣之動機。乃證人乙○○猶於上開販毒另案確定以後之94年4 月22日，在檢察官偵
    查中，結證為前開不利於本案被告之證述內容（94年度偵字
    第1422號偵查卷(二)第19頁正面、背面），據此推敲，實已足
    認證人乙○○於本院審理時翻異改稱：伊為獲邀減刑寬典暨
    達成交保目的，始對本案被告為不實指證云云，顯係昧於事
    實，洵無足採。
  2.證人乙○○因另案遭收押禁見在臺灣基隆看守所之期間（自
    93年1 月15日起，至93年2 月24日止；參見證人乙○○之臺
    灣高等法院前案紀錄表及在監在押全國紀錄表），曾與乙○○同房收容之人犯僅甲○○、壬○○、癸○○、丁○○、庚○○5 名，此業據本院職權向臺灣基隆看守所函查屬實，並
    有臺灣基隆看守所95年3 月16日基所戒字第0950800140B 號
    公函、臺灣基隆看守所傳真到院之收容人申購三聯單、各舍
    房人員清冊在卷可考（本院卷第136-144 頁）。乃經本院據
    以傳訊結果，除證人壬○○經傳未到，證人甲○○、癸○○
    、丁○○、庚○○則一致結稱略以：我確實曾與乙○○一同
    被收容在基隆看守所南舍第8 號禁見舍房，但當時並沒有與
    乙○○深談，故此，我對乙○○被羈押禁見的詳細原因並不
    知情，亦不曾對乙○○宣稱「供出毒品上源可以減刑」等語
    ；況且，我既不認識在庭被告丙○○，亦未聽聞丙○○或「
    萬枝」其人，遑論以其實際居住處所轉知乙○○，使乙○○
    得以藉此謊稱丙○○即其毒品上源而獲得交保或減刑（本院
    卷第240-243 頁）等語。至證人壬○○雖未曾到庭，然被告
    與證人壬○○2 人彼此間，除素不相識，更無恩怨糾葛，亦
    據被告自陳在卷（本院卷第240 頁）；兼以被告並不否認其
    與到庭證人甲○○、癸○○、丁○○、庚○○4 人彼此間，
    要屬素不相識，且毫無故舊恩怨之可指，則自客觀以言，證
    人壬○○、甲○○、癸○○、丁○○、庚○○又何來利用證
    人乙○○設詞攀誣被告之動機、目的？且又何能詳為轉知同
    房人犯即證人乙○○有關被告之年籍資料暨其販賣毒品之梗
    概？遑論進而以此建議證人乙○○藉濫指被告為其毒品上源
    以圖其交保或減刑利益之可言！據此，自堪認證人乙○○於
    本院審理時，翻異改稱：我先前之所以在我自己的販毒另案
    中，宣稱「丙○○是我的毒品上游」，實乃肇因自我於93年
    1 月間之收押禁見期間，與我同舍房的人犯（該人姓名我已
    遺忘）曾經對我告稱「供出上游可以減刑及交保」，該人並
    且主動提供「丙○○」其人之年籍資料給我云云，俱非實在
    ；且適尤足以反徵證人乙○○在本院審理時曲意迴護被告之
    動機。
  3.證人乙○○顯然查有施用第一級毒品海洛因之慣行，此觀之
    證人乙○○之臺灣高等法院被告前案紀錄表所載內容自明；
    又證人乙○○曾因販賣第一級毒品海洛因予陳禹金、沈熒雪
    等人，而經臺灣高等法院以93年度上訴字第3068號刑事判決
    判處有期徒刑九年六月確定，此除據本院職權核閱該案卷證
    無誤，並有證人陳禹金、沈熒雪之偵訊筆錄在卷可佐（94年
    度偵字第1422號偵查卷(二)第64頁背面、第65頁、第66頁背面
    、第67頁），且為證人乙○○之所不否認。職此，無論是為
    圖一己之施用，抑或為遂其「調貨」、「轉賣」（即「先買
    入，再售出」）之目的，證人乙○○必均有毒品供應上源。
    兼以本院參諸證人乙○○歷次所指之被告販賣海洛因情節（
    包括證人乙○○以「被告」身分在販毒另案中所為陳述），
    無論其販賣細節（時間、地點、價金、次數、聯絡方式等）
    ，乃至被告其人之姓名、年籍等各項資料，無一不具體詳細
    ；雖其歷次所陳，或礙於時間經過而未至「一字不差」，然
    其猶能前後相互稽合，諸如：證人乙○○在販毒另案之本院
    受命法官行準備程序時，陳稱「我是跟丙○○買一級毒品海
    洛因1 錢16,000元」（94年度偵字第1422號偵查卷(二)第122
    頁背面）等語，核與證人乙○○於本案偵查中證稱「每半錢
    7,000 元至8,000 元不等之價格」等情節，尚屬約略相合；
    證人乙○○在販毒另案偵查中陳稱「我從92年10月開始跟丙○○買海洛因，剛開始我是向他買來自己用，到了11月我為
    了自己賺錢就開始自己賣」（94年度偵字第1422號偵查卷(二)
    第85頁）等語，與證人乙○○於本案偵查中結稱「我是自92
    年10月某日起，至92年11月間某日止，向被告購買海洛因」
    等情節，亦能互相吻合。據此勾稽以觀，證人乙○○於檢察
    官偵查中，證稱其係自92年10月某日起，至92年11月間某日
    止，在基隆市○○街、健民街、安一路等被告租住處，以每
    半錢7,000 元至8,000 元不等之價格，先、後3 次向被告購
    入3,000元至5,000元不等之海洛因（94年度偵字第1422號偵
    查卷(二)第19頁正面、背面）等語，當係出於其己身經歷，且
    與事實相符，而為可採。至本案雖因證人乙○○於審理時之
    翻異，兼以被告否認販賣毒品犯行，致本院無從究明證人乙○○於偵查中所指，先、後3 次向被告購入3,000 元至5,00
    0 元不等海洛因之確實次數暨其歷次確實金額；然觀之證人
    乙○○之上開證述內容，實尤可見證人乙○○向被告購買海
    洛因之次數，必不至少於3 次，且其歷次買賣金額，亦不至
    低於3,000 元，據此，本於「罪證有疑，利歸被告」之證據
    法則，爰職權認定證人自92年10月某日起，至92年11月間某
    日止，在基隆市○○街、健民街、安一路等被告租住處，均
    係以半錢7,000 元至8,000 元不等之價格，先、後3 次向被
    告購入3,000 元之海洛因（即每次販賣海洛因之份量，約「
    五分之一【0.2 】錢」上下不等）；據此推算，被告與證人
    乙○○買賣海洛因之歷次交易金額總計應為9,000 元（計算
    式：3,000x3=9,000 ）。
  (二)被告販賣海洛因予己○○之事實：（即如本判決事實欄二之
    (二)之所示）
    己○○曾自92年12月間某日起，至93年3 月中旬某日止，在
    基隆市○○街、安一路等被告租住處，以每半錢10,000元之
    價格，先、後4 次向被告購入5,000 元之海洛因。此業據證
    人己○○於檢察官偵查中結證無訛（94年度偵字第1422號偵
    查卷(二)第17頁正面、背面）。證人己○○於本院審理時，固
    翻異改稱：因被告報警訴究我另案強盜犯行在先（本案被告
    丙○○為該強盜案之被害人），我為圖報復，同時為求箝制
    被告，才會故意誣指被告販毒云云。惟查：
  1.本院首觀證人己○○到庭之所證，證人己○○就其與被告間
    之互動往來，乃至選擇被告住處強盜財物之原因，雖係證稱
    略以：我是在強盜被告財物以前大約1、2個月左右，才經由
    友人李子豪的介紹而認識被告，其間，我僅曾與李子豪共同
    前往被告住處約1、2次，我因聽說被告在賭博，認為他家必
    定有錢，所以才會起意到被告住處強盜財物（本院卷第87頁
    ）云云。然證人己○○亦同時結稱略以：被告並非開設賭場
    ，我所指賭博，只不過是一般朋友在玩13支或大老二，至於
    我本人只是單純到場看熱鬧，他們每次輸贏，最少100 元至
    200 元不等，最多則是1,000 元至2,000 元不等（本院卷第
    87-88 頁）云云。則自證人己○○所證之賭博規模以觀，客
    觀上實已難與「備置大量流動資金」產生合理之聯想，遑論
    進而誘發一般人前往被告住處強盜財物之決意！又證人己○○於本院審理時，雖或證稱：我僅曾與李子豪共同前往被告
    住處2 次，但李子豪的輸贏如何，我一概不知道，因為我每
    次一到被告住處，便會先在廁所內施打海洛因，繼而在被告
    住處之客廳沙發睡覺（本院卷第88頁）云云。然觀其所證，
    證人己○○與被告應不熟稔（證人己○○僅曾陪同李子豪前
    往被告住處2 次，且均未曾參與在場之賭博），惟果若如此
    ，證人己○○又何能放心如斯，在陌生環境任意施打毒品並
    倒頭大睡？更何況，證人己○○縱因礙於與被告本人，乃至
    與在場人等，彼此間俱無深交，而不便參與現場賭博或對現
    場財物過份關注，惟證人己○○既「因風聞被告賭博」，而
    起意「至被告住處強盜」，則按諸常情，證人己○○尤應藉
    此機會詳加觀望或據以推敲現場環境，俾其日後強盜被告住
    處財物之遂行，乃猶反其道而行，在被告住處施用毒品並隨
    處倒頭大睡，則其於本院審理所證內容之前後矛盾及不合邏
    輯，實已事甚灼明。
  2.本院為究明己○○於本院審理時，證稱「係因自己所涉另案
    強盜犯行而故意誣指被告販毒」等各節，曾職權調取該案相
    關卷證（調卷案號：臺灣基隆地方法院檢察署94年度執字第
    1605號）；經核閱結果，證人己○○固係因自己所涉強盜另
    案為警查獲，始於該案偵、審中，以「被告」身分，一再供
    稱本案被告丙○○（本案被告乃該強盜案件之被害人）為其
    毒品上源，惟就其強盜丙○○住處財物（時間：93年3 月25
    日）之源由，則係一再陳稱：在該強盜案發生以前，我即曾
    數度向丙○○購買毒品，丙○○亦曾因沈迷於電玩，而向我
    質借現款；嗣我毒癮再度發作，乃又苦無資金，適逢丙○○
    欠款未償，我遂向丙○○提出抵銷要求，詎丙○○不僅未清
    還欠款，更聲稱「他沒有足可向毒品供應上游取貨的充裕資
    金」，我迫於無奈，只好再度籌集資金俾向丙○○購買毒品
    ，豈料，丙○○本次竟拿假貨騙我，故此，我才會與我朋友
    子○○相偕前往丙○○住處強盜財物等語。此除有本院影印
    自證人己○○強盜另案之自述狀在卷可考（本院卷第380-38
    4 頁），並曾經本院當庭提示予證人己○○確認無訛（本院
    卷第395 頁）。茲證人己○○為自圓其說，固就此聲稱：我
    當時是為了打官司（本院卷第395 頁）云云；惟經隔離訊問
    結果，證人子○○即夥同證人己○○至丙○○住處強盜財物
    之共犯，亦曾於本院審理時，到庭結證略以：因己○○對我
    說丙○○欠他錢不還，更拿假貨（毒品）騙他，我才會在己○○的提議下，於93年3 月25日上午10時，與己○○共同持
    玩具手槍到丙○○住處強盜財物（本院卷第388-389 頁）等
    語。核其此部分之所證，並與證人己○○當庭之所陳（本院
    卷第393 頁）相符。由是以觀，證人己○○早在夥同證人子
    ○○共赴被告住處強盜財物以前，即迭有對外（證人子○○
    ）宣稱「丙○○欠錢不還」暨「丙○○拿假貨（毒品）騙人
    」之言行；換言之，證人己○○有關本案被告販賣毒品之言
    行，實非在上開強盜案件發生以後之所首見。據此推敲，證
    人己○○指證被告販賣毒品之動機，無論究係出於何者，然
    其絕非如證人己○○於本院審理時之所稱，係肇始於強盜另
    案之披露暨箝制丙○○之目的；且尤足反徵證人己○○於本
    院審理時改口稱：因被告報警訴究我另案強盜犯行在先，我
    為圖報復，同時為求反制，才會故意誣指被告販毒云云之不
    實，及其曲意迴護被告之動機。
  3.證人己○○顯然查有施用第一級毒品海洛因之慣行，此觀之
    證人己○○之臺灣高等法院被告前案紀錄表所載內容自明；
    是為求一己之施用，證人己○○應有其毒品供應上源。其次
    ，證人子○○雖未親眼見聞證人己○○所指之販毒情節，然
    觀之證人子○○到庭結證：我確實曾於93年3 月25日上午10
    時許，夥同己○○至丙○○住處強盜財物；且我2 人強盜所
    得財物，除現金大約110,000 元，並有安非他命9 兩（1 兩
    1 包，共計9 包）及海洛因1 兩（1 包）；當時，丙○○及
    在場人等，均業經我方2 人分持玩具手槍暨以繩索綁縛手部
    方式，限制、掌控渠等行動自由，是以，當己○○質問丙○○毒品藏放所在時，丙○○也只能叫他女友陳亭雯拿機車鑰
    匙帶我下樓，從他機車置物箱內取出安非他命9 兩（1 兩1
    包，共計9 包）及海洛因1 兩（1 包）；又因我本人也有施
    用海洛因及安非他命的習慣，所以，我可以確定我與己○○
    當日強盜所得者，確實有我所指的海洛因及安非他命在內；
    事後，我與己○○除朋分上開現金花用，我並朋分得安非他
    命2 兩（2 包；即我先前因該案為警查獲時，我在警詢中所
    稱之70公克）及海洛因大約三分之一包（即我先前因該案為
    警查獲時，我在警詢中所稱之10.5公克）；又依我施用毒品
    的經驗判斷，海洛因10.5公克，其市價大約60,000元上下不
    等，至於我所分得之海洛因10.5公克，則係經我施用2、3個
    星期以後始行告罄（本院卷第389-392 頁）等情節，尤足見
    被告確係隨時備有足可對外出售之海洛因份量。至被告雖迭
    稱證人子○○所證不實（本院卷第392之1頁）云云；然查，
    上開強盜案件發生以前，證人子○○與被告彼此間，要屬素
    不相識，此除據證人子○○敘明在卷（本院卷第390 頁），
    並為被告所不否認。是自常理以言，被告與證人子○○除上
    開強盜案件以外，應無故舊恩怨之可指；至證人子○○雖業
    因該強盜案件致遭判刑確定，然觀諸證人子○○經本院提示
    上開強盜案件之檢察官偵訊筆錄時（證人子○○於該案偵查
    中，係陳稱：【問：當天從何人身上搶到毒品？】毒品是放
    在桌上，我們把錢拿走後，就順手把桌上的毒品一起帶走）
    ，猶曾證述：「應該以我今日所言為準，因為當時在偵查中
    丙○○有到庭作證，當時我們見丙○○沒有指證我們搶他，
    所以我們便說毒品是在桌上拿的，因為當時在場的人不止丙○○一人，所以我們認為說毒品是桌上拿的，不會直接與丙○○扯上關係」（本院卷第392-392之1頁）等語，顯見，證
    人子○○實亦未因此即對被告萌生報復惡念，因認其到庭所
    證內容，當為可採。再徵諸證人己○○證稱向被告購買海洛
    因之時間（自92年12月間某日起，至93年3 月中旬某日止）
    ，實亦核與證人己○○「遭丙○○持假貨誆騙，致約同子○○前往丙○○住處強盜財物」之時間（93年3 月25日）相互
    吻合；因認證人己○○雖係因自己所涉強盜另案為警查獲，
    始指證：被告曾自92年12月間某日起，至93年3 月中旬某日
    止，在基隆市○○街、安一路等租住處，以每半錢10,000元
    之價格，先、後4 次對之販賣5,000 元至10,000元不等之海
    洛因（94年度偵字第1422號偵查卷(二)第17頁正面、背面）等
    語，然此當係出於其己身之經歷，並與事實相符，而尤非虛
    設杜撰之詞可比。至本案固因證人己○○於審理時之翻異，
    兼以被告否認販賣毒品犯行，致本院無從究明證人己○○於
    偵查中所指，先、後4 次向被告購入5,000 元至10,000元不
    等海洛因之確實次數暨其歷次確實金額；惟觀之證人己○○
    之上開證述內容，實尤可見證人己○○向被告購買海洛因之
    次數，必不至少於4 次，且其歷次買賣金額，亦不至低於5,
    000 元，據此，本於「罪證有疑，利歸被告」之證據法則，
    爰職權認定證人自92年12月間某日起，至93年3 月中旬某日
    止，在基隆市○○街、安一路等租住處，均係以每半錢10,0
    00元之價格，先、後4 次向被告購入5,000 元之海洛因（即
    每次販賣海洛因之份量，約「四分之一【0.25】錢」上下不
    等）；據此推算，被告與證人己○○買賣海洛因之歷次交易
    金額總計應為20,000元（計算式：5,000x4=20,000）。
  (三)被告販賣海洛因予辛○○之事實：（即如本判決事實欄二之
    (三)之所示）
  1.證人辛○○除曾於警詢中證稱：我曾於93年3 月間，在基隆
    市○○路「安定派出所」對面，或在基隆市○○街「碼頭新
    村」里民大會堂附近，向被告丙○○，即綽號「萬枝」者，
    購買5,000 元至10,000元不等之海洛因（94年度偵字第1422
    號偵查卷(一)第5-9 頁）等語。並曾於檢察官偵查中結稱：我
    從去年農曆過年（即93年2 月）開始，直至3 月份（93年3
    月）為止，曾或以每包5,000 元之價格，或以每包10,000元
    之價格，先、後4、5次向「萬枝」其人購買海洛因；「萬枝
    」並沒有告訴我所購買海洛因之份量，我自己也不清楚其重
    量如何；又我所稱販賣海洛因給我的「萬枝」，其大約50年
    次，身高則約160 公分，住基隆市○○路330 號3 樓（94年
    度偵字第1422號偵查卷(一)第65頁）；我前、後買過5、6次海
    洛因（94年度偵字第1422號偵查卷(一)第93頁）等語。勾稽以
    觀，堪認證人辛○○所指證者，無非係其自93年2 月間某日
    起，至93年3 月間某日止，或在基隆市○○路安定派出所對
    面一帶，或在基隆市○○街碼頭新村里民大會堂附近，或以
    每包（份量不詳）5,000 元之價格，或以每包（份量不詳）
    10,000元之價格，先、後5 次向被告購入海洛因等情節。
  2.證人辛○○於檢察官偵查中及本院審理時，雖為迴護被告而
    改稱：我不認識在庭被告丙○○；我之前指證向「萬枝」購
    買海洛因之情節，固均屬事實，惟販賣海洛因給我的「萬枝
    」，實非在庭被告丙○○其人云云（94年度偵字第1422號偵
    查卷(一)第64頁、第93頁；本院卷第120 頁）；被告丙○○亦
    飾詞辯稱其綽號並非「萬枝」云云（94年度偵字第1422號偵
    查卷(一)87頁）。然查：
  (1)被告丙○○雖飾詞稱「我的名字就是萬基，沒有外號；我沒
    有被別人叫過『萬枝』」云云（95年度偵字第1422號偵查卷
    (一)第87頁），然證人陳亭雯即被告妻子業於檢察官偵查中結
    稱：被告丙○○綽號「萬枝」等語（94年度偵字第1422號偵
    查卷(一)第160 頁）；兼以「萬枝」者，誠乃「萬基」之臺語
    發音，且此復為一般通曉國、臺語發音之人所足可分辨，被
    告本人更曾於庭訊時，出現以國、臺語交替回答之舉（例如
    ：本院受命法官於95年2 月15日行準備程序時，被告即曾答
    稱其毒癮發作時，係向綽號「于平」【臺語發音；音譯】、
    「慧萍」【臺語發音；音譯】者購買毒品，參見本院卷第42
    頁；又本院於95年3 月1 日審理時，被告亦曾答稱其係經由
    綽號「不強」【臺語發音；音譯】友人之介紹，始與證人己○○相互結識，參見本院卷第89頁），由此足見，被告除應
    無辨識國、臺語發音之困難，且其就國、臺語發音轉以文字
    描述所顯現之「字形」或「字義」差異，亦應具有相當之認
    識，乃尤藉諸「萬枝」與「萬基」之字形、字義，強辯其係
    「萬基」而非「萬枝」，則其飾詞情虛之舉，自已誠屬昭然
    。
  (2)員警於證人辛○○詢問程序結束以前，曾對證人辛○○提示
    被告丙○○之彩色相片，乃證人辛○○於據以辨識後，猶堅
    指其所證販毒之「萬枝」其人，確係被告丙○○無誤，此觀
    之辛○○93年8 月4 日警詢筆錄所載內容及其指認簽名暨按
    捺指印等情節自明（94年度偵字第1422號偵查卷(一)第8 頁、
    第10頁）。茲證人辛○○嗣雖偽稱：我有說過這個話沒錯，
    當時我沒有說謊，我說的是實話，員警拿丙○○的照片給我
    看時，我確實曾對員警說丙○○就是「萬枝」；但這可能是
    因為我當時剛進監獄，過於緊張，所以才會錯把照片所示之
    丙○○其人，當成販毒之「萬枝」其人云云（94年度偵字第
    1422號偵查卷(一)第64-65 頁；本院卷第120-121 頁）；然本
    院觀諸證人辛○○之臺灣高等法院被告前案紀錄表暨在監在
    押全國紀錄表之所載，證人辛○○固係於93年7 月9 日，首
    度以「受刑人」之身分入監，並俟94年8 月8 日假釋出監以
    後，再於94年12月30日，以「受刑人」之身分入監（即證人
    辛○○於93年8 月4 日製作警詢筆錄之時，確係在監服刑之
    受刑人無誤），惟在此之前，證人辛○○即曾因施用毒品而
    二度進入臺灣基隆看守所附設勒戒處所執行觀察、勒戒。易
    言之，證人辛○○於93年7 月9 日以「受刑人」身分入監服
    刑以前，並非全無相類於受刑之「人身受拘束經驗」。兼以
    證人辛○○於93年8 月4 日製作警詢筆錄並據以指認被告丙○○販毒之時間，距其入監服刑之時間（93年7 月9 日），
    實已相隔約莫一月，且員警所欲取供者，復非有關證人辛○○己身之犯行，則就令證人辛○○果因環境轉換而曾有不適
    ，諒亦早已克服無礙，而尤不至於製作警詢筆錄之時，仍處
    於緊張狀態，遑論因而為錯誤指認！
  (3)再者，被告販賣海洛因予證人辛○○之事實，實係肇始於證
    人辛○○於己身所涉施用毒品另案審理時，曾以「被告」身
    分主動供稱：「（問：毒品來源？）一個50年次，男的，身
    高160 公分，叫『萬枝』，住基隆市○○路330 號3 樓，開
    一部豐田香檳，1,600C.C. ，有時是自己拿下來賣給我，有
    時是他女朋友叫『阿妹』拿下來賣給我，地點都是在安定派
    出所斜對面，或者碼頭新村里民大會堂門口賣給我。（問：
    你跟他買幾次？）今年農曆過年（即93年2 月間）到今年3
    月間，一共買了好幾次，大概有5、6次。（問：一次買多少
    ？）海洛因每次買5,000、10,000 ，海洛因共買5、6次...
    」等語，此除有該案之審判筆錄在卷可佐（本院93年度訴字
    第352 號刑事卷宗93年7 月19日審判筆錄第3-4 頁），並為
    證人辛○○所不否認。觀諸上開內容，除尚不涉及「萬枝」
    其人之照片或本人指認，其餘情節，莫不與證人辛○○於93
    年8 月4 日之警詢所證，乃至其歷次偵查所證相符；據此，
    實已堪認證人辛○○對「萬枝」其人之年籍特徵描述，絕非
    係出自於員警取供之誘導，且徵諸證人辛○○對「萬枝」其
    人年籍特徵描述之細緻，亦足見證人辛○○對「萬枝」顯然
    必有相當程度之認識，而尤非一時緊張或情緒緊繃即可能錯
    認。兼以本案觀諸被告丙○○陳稱：「阿妹」是我老婆，本
    名陳亭雯；基隆市○○路330 號3 樓是陳亭雯的房子，我有
    在該處住過，也有一輛豐田香檳色的自小客車（1,500C.C.
    ），我的身高介於158 公分至160 公分之間（94年度偵字第
    1422號偵查卷(一)第87頁）等語；證人陳亭雯則亦證稱：我與
    被告丙○○是夫妻，我的綽號叫「阿妹」（94年度偵字第14
    22號卷(一)第159 頁）等語，尤足見證人辛○○所指「萬枝」
    其人，除本案被告丙○○以外，實已別無其他可能。
  (4)綜上勾稽，因認證人辛○○指證販賣海洛因之「萬枝」，確
    屬本案被告丙○○其人無誤。
  3.至本案雖因證人辛○○於審理時之翻異，兼以被告否認販賣
    毒品犯行，致本院無從究明證人己○○於偵查中所指，先、
    後5 次或以每包（份量不詳）5,000 元之價格，或以每包（
    份量不詳）10,000元之價格向被告購買海洛因之確實次數暨
    其歷次確實金額（參見前述1.）；惟觀之證人辛○○之上開
    證述內容，實尤可見證人辛○○向被告購買海洛因之次數，
    必不至少於5 次，且其歷次買賣金額，亦不至低於5,000 元
    ，據此，本於「罪證有疑，利歸被告」之證據法則，爰職權
    認定證人自93年2 月間某日起，至93年3 月間某日止，或在
    基隆市○○路安定派出所對面一帶，或在基隆市○○街碼頭
    新村里民大會堂附近，均係以每包（份量不詳）5,000 元之
    價格，先、後5 次向被告購入海洛因各1 包；據此推算，被
    告與證人辛○○買賣海洛因之歷次交易金額總計應為25,000
    元（計算式：5,000x5=25,000）。
  (四)被告販賣海洛因予丑○○之事實：（即如本判決事實欄二之
    (四)之所示）
  1.證人丑○○曾於警詢中證稱：我共與綽號「萬枝」之男子交
    易過5 次，每次均是由我先撥打「萬枝」的「0000000000」
    行動電話門號與「萬枝」聯絡，再約定交易地點，以2,000
    元的價格向「萬枝」購買約0.2 公克的海洛因施用；我向「
    萬枝」購買海洛因的時間大約是在93年9 月，當時，我每隔
    2-3 日便會與「萬枝」交易1 次，交易地點則都是在基隆市
    ○○路○段的老大公廟附近等語（94年度偵字第1422號偵查
    卷(一)第13頁）；於檢察官偵查中結稱：我大約是在93年9 月
    間，開始向丙○○買第一級毒品海洛因施用；我前、後約與
    丙○○交易過3-5 次，交易地點都是在基隆市○○路的老大
    公廟附近，至於交易價金有時是1,000 元，有時則是2,000
    元，海洛因份量則為0.2 公克至0.4 公克不等等語（94年度
    偵字第1422號偵查卷(一)第53-54 頁）；嗣檢察官當庭播放監
    聽錄音帶並與證人丑○○逐筆確認，證人丑○○則係結稱略
    以：我曾自93年9 月4 日起，至93年10月8 日止，在基隆市
    ○○路老大公廟附近，向丙○○購買過4 次海洛因；其中，
    最後1 次即93年10月8 日那次，因為我正好在老大公廟附近
    遇到丙○○，所以我便以2,000 元向丙○○購買海洛因1 包
    ；其餘各次，我大部分均是事先以「0000000000」行動電話
    門號與丙○○聯絡購買海洛因之事宜等語（94年度偵字第14
    22號偵查卷(一)第169-171 頁、183-185 頁）。勾稽以觀，堪
    認證人丑○○所指證者，無非係被告販賣海洛因之事實無疑
    。
  2.證人丑○○於本院審理時，雖翻異前詞，改稱：被告並未販
    賣毒品給我；我之前指證被告販毒，無非係因被告曾在外散
    佈我施用毒品的消息，致我因而遭法院判處罪刑確定，並經
    家人趕出家門，為此，我才會故意在偵查中證稱被告販毒，
    我的用意是要報復被告云云（本院卷第122-125 頁）。然查
    ：
  (1)細稽證人丑○○之歷次證述內容，證人丑○○於94年2 月16
    日警詢（94年度偵字第1422號偵查卷(一)第11頁、第12-14 頁
    ）及94年4 月20日檢察官偵查中（94年度偵字第1422號偵查
    卷(一)第53-55 頁）指證被告販賣海洛因以後，旋於94年12月
    5 日檢察官偵訊時，首度翻異，並砌詞改稱：在庭被告丙○○並非販賣海洛因給我的「萬枝」，實則，「萬枝」乃另有
    其人（94年度偵字第1422號偵查卷(一)第151 頁）云云；嗣檢
    察官命被告庭外暫候，並當庭播放監聽錄音俾向證人丑○○
    確認，證人丑○○遂又改證稱：「萬枝」就是到庭被告丙○○；我在警局及之前偵查中指證有關丙○○販賣海洛因之情
    節，均屬真實，剛剛因為丙○○就站在我旁邊，並曾指示我
    不要亂講，我怕他將來會報復，才會改口為上開陳述；事實
    上，根本沒有另外一個「萬枝」，我所指販賣海洛因的「萬
    枝」，一直都是到庭被告丙○○無誤（94年度偵字第1422號
    偵查卷(一)第152-153 頁）；我會怕丙○○，因為丙○○很兇
    ，而且我們現在都在基隆監獄服刑，我怕丙○○會在監獄裡
    面打我（94年度偵字第1422號偵查卷(一)第170 頁）等語。觀
    諸證人丑○○於檢察官偵查中之翻異行止，則證人丑○○於
    本院審理時，因畏懼在庭被告日後對之施以報復始翻異前詞
    之可能，首即無可排除。
  (2)員警依據93年8 月31日基檢清慎聲監字第000147號通訊監察
    書（94年度偵字第1422號偵查卷(一)第20-21 頁；核准時間自
    93年9 月1 日上午10時起，至93年9 月30日上午10時止），
    對被告持用之「0000000000」行動電話門號進行側錄監聽，
    乃於監聽過程，果監錄得下列對話內容：
  證人丑○○於93年9 月4 日凌晨3 時15分以「0000000000」
    行動電話門號撥打被告所持用之「0000000000」行動電話門
    號，其對話內容如下：（94年度他字第212 號偵查卷宗第11
    頁；94年度偵字第1422號偵查卷(一)第188 頁、第202 頁、第
    204 頁）
    證人：兄仔。
    被告：你是誰？
    證人：我「阿男」。
    被告：喔，「阿男」怎樣？
    證人：兄仔，先「處理2,000 」，不要一直向你討，向你討
          我也不好意思。
    被告：哭妖喔。
    證人：要去哪找你。
    被告：你人在哪。
    證人：我在街上。
    被告：我等一下就打給你啦。
    證人：兄仔，我難過得很。
    被告：我等一下就打給你了。
    證人：好。
    證人丑○○於93年9 月4 日凌晨3 時18分再度以「00000000
    00」行動電話門號撥打被告所持用之「0000000000」行動電
    話門號，其對話內容如下：
    證人：喂，兄仔喔，「阿男」啊，我要去那找你。
    被告：你等一下我跟你說，你過10分鐘過來「老大公廟」。
    證人：哪裡？
    被告：「老大公廟」啦。
    證人：啊？
    被告：石山啦。
    證人：石山喔。
    被告：「老大公廟」這裡。
    證人：再10分鐘喔。
    被告：再10分鐘後再來啦。
    證人：好，好。
    證人丑○○於93年9 月4 日凌晨3 時24分三度以「00000000
    00」行動電話門號撥打被告所持用之「0000000000」行動電
    話門號，其對話內容如下：
    證人：兄仔，我在「老大公廟」前等了喔。
    被告：好啦、好啦。
    證人：嗯。
  證人丑○○於93年9 月6 日上午11時39分以「0000000000」
    行動電話門號撥打被告所持用之「0000000000」行動電話門
    號，其對話內容如下：（94年度他字第212 號偵查卷宗第12
    頁；94年度偵字第1422號偵查卷(一)第191 頁、第202-203 頁
    、第204-205 頁）
    證人：喂，兄仔。
    被告：你誰？
    證人：「阿男」、「阿男」，兄仔，「我先跟你處理2,000
          」，好嗎？
    被告：我睡到現在。
    證人：嗯阿，我睡到現在。
    被告：我也睡到現在。
    證人：兄阿，不好意思，「我先跟你處理2,000 」，好嗎？
    被告：過來再說，過來再說。
    證人：啊？
    被告：過來再說。
    證人：我去哪等你？
    被告：這裡啦。
    證人：喔，那個「老大公廟」那裡是嗎？
    被告：嗯阿。
    證人：喔，我馬上過去。
    證人丑○○於93年9 月6 日上午11時58分再度以「00000000
    00」行動電話門號撥打被告所持用之「0000000000」行動電
    話門號，其對話內容如下：
    證人：喂，兄阿喔。
    被告：嗯。
    證人：我到了。
    被告：好，你等一下。
    證人：好、好、好。
  證人丑○○於93年9 月6 日晚間11時27分以「0000000000」
    行動電話門號撥打被告所持用之「0000000000」行動電話門
    號，其對話內容如下：（94年度他字第212 號偵查卷宗第12
    頁；94年度偵字第1422號偵查卷(一)第191 頁、第203 頁、第
    205 頁）
    證人：喂，兄阿，「阿男」啦。
    被告：嗯。
    證人：幫我處理一個「四、一」好嗎？
    被告：好啦，好啦。
    證人：那多少？
    被告：啊？
    證人：多少？
    被告：到了再說，到了再說。
    證人：好啦，好啦，我在那等你，我到了喔，我馬上到，我
          再3 分鐘就到。
    被告：沒啦，你再10分鐘才出來，我才睡醒而已。
    證人：好，好。
  (3)經檢察官當庭播放上開錄音內容予被告及證人丑○○辨識結
    果，被告及證人丑○○除俱不否認上開對話內容之真實無偽
    （即彼等確有如上開監聽譯文所載之對話內容；94年度偵字
    第1422號偵查卷(一)第183 頁）；證人丑○○並曾就上開3 筆
    通話內容，逐筆解釋略以：「阿南」是我，「兄仔」是丙○○；「處理2,000 」是指「我要向丙○○買2,000 元的海洛
    因」；「處理四、一」是指「我要向丙○○買四分之一錢的
    海洛因」；93年9 月4 日凌晨3 時15分及凌晨3 時24分的2
    通電話內容，是我打電話向丙○○表示要買2,000 元的海洛
    因，後來，我們約在基隆的老大公廟附近等，丙○○有拿1
    包海洛因給我，我則當場給付海洛因價金2,000 元給丙○○
    ；93年9 月6 日上午11時39分的通話內容，也是我打電話向
    丙○○表示要買2,000 元的海洛因，後來，我們約在基隆的
    老大公廟附近等，丙○○並有拿1 包海洛因給我，我亦當場
    付訖海洛因價金2,000 元給丙○○，但我只記得我們是當天
    完成交易，至於完成交易的確實時間我則忘了；93年9 月6
    日晚間11時27分的通話內容，亦是我打電話話向丙○○表示
    要買四分之一錢的海洛因，丙○○說10分鐘以後見面，後來
    ，我們大約在通話結束10-20 分鐘以後，在老大公廟附近碰
    面並當場完成交易，一樣是丙○○給我1 包海洛因，我給他
    現金2,000 元，所以，93年9 月6 日我與丙○○總共交易了
    2 次沒錯，我是因為上午打電話向他買的海洛因才用了2 次
    就已告罄，所以才會於當日晚上再度打電話向他購買海洛因
    施用。另我所持以撥打之「0000000000」行動電話，則是我
    向姓名年籍不詳，綽號「阿賓」之人所借（94年度偵字第14
    22號偵查卷(一)第152-153 頁、第167 頁、第185 頁）等語。
  (4)被告雖飾詞辯稱：伊並不知當時與伊對話者，究係何人，亦
    不知來人所指「處理2,000 」、「處理四、一」等語，究為
    何意（94年度偵字第1422號偵查卷(一)第168-170 頁）云云；
    並諉稱：「他們知道我與陳亭雯有施用海洛因，所以打電話
    向我要免費的毒品，但我怎麼可能給他」（本院卷第404 頁
    ）云云；證人丑○○於本院審理時，亦迴護改稱：我確實曾
    撥打電話給被告，表示要向他購買海洛因施用，但被告每次
    都騙我，而未實際販賣海洛因給我（本院卷第122-126 頁）
    云云。然查，細稽監聽譯文所載相關內容，無論任何時間，
    乃至任何來人電話，除未見被告曾就其所指「處理2,000 」
    、「處理四、一」等語口出質疑，亦未見被告對話曾稍有遲
    滯頓挫，是倘謂被告不解來人語意，則被告以應答之流暢，
    實未免令人匪夷所思；其次，觀之證人丑○○致電被告要約
    購買毒品之次數，亦非僅止於上開數通對話而已，其間，更
    不乏被告明示其目前暫無海洛因貨源可資轉賣證人丑○○者
    ，此觀之卷附監聽譯文所載內容自明（94年度偵字第1422號
    偵查卷(一)第203 頁、第205 頁），且經證人丑○○於檢察官
    偵查中，逐筆確認其通話無誤（94年度偵字第1422號偵查卷
    (一)第167-168 頁），由此顯見，身為證人丑○○海洛因供應
    上源之被告，實亦尤無對證人丑○○謊稱有海洛因可資供應
    之必要，且益徵證人丑○○於本院審理時翻異前詞之所證，
    無非係在迴護被告，洵無可取。
  3.茲以上開監聽側錄內容勾稽證人丑○○於警詢、偵查之所證
    （參見前述1.），堪認證人丑○○曾先、後於93年9 月4 日
    凌晨3 時許、93年9 月6 日上午11時許、93年9 月6 日晚間
    11時27分許、93年10月8 日之某時，在基隆市○○路老大公
    廟附近，以每包海洛因2,000 元之代價，4 次向被告購買海
    洛因。
  (五)被告販賣海洛因予證人乙○○、己○○、辛○○、丑○○，
    其主觀營利意圖之認定：
    茲本案被告飾詞否認販賣第一級毒品海洛因以資圖利之犯行
    ，兼以本院勾稽相關卷證結果，除「被告曾意圖營利，於93
    年9 月初之某日，以150,000 元之價格，向綽號『阿弟』之
    成年男子，購入第一級毒品海洛因37.5公克」以外，被告其
    餘各次購入第一級毒品海洛因之時間、地點、對象及其價格
    ，固俱核無相關資料俾供本院查考；惟按販賣海洛因等毒品
    之行為，本無一定之公定價格，是其各次買賣之價格，當亦
    各有差異，而或隨供需雙方之資力、關係之深淺、需求之數
    量、貨源之充裕與否、販賣者對於資金之需求如何即殷切與
    否，以及政府查緝之態度，進而為各種不同之風險評估，而
    為機動性之調整，是其價格標準，自非一成不變，且販賣者
    從各種「價差」或「量差」或係「純度（如摻入葡萄糖等物
    ）」謀取利潤方式，或有差異，然其所圖利益之非法販賣行
    為目的，則屬相同，並無二致。因之，販賣利得，除經行為
    人（被告）坦承，或其價量至臻明確，確實難以究其原委。
    然按一般民眾普遍認知毒品之非法交易，向為政府查禁森嚴
    且重罰不寬貸，衡諸常情，倘非有利可圖絕無平白甘冒被重
    罰高度風險之理，從而，舉凡其有償交易，除足反證其確另
    基於某種非圖利本意之關係外，通常尚難因無法查悉其買進
    、賣出之差價，而諉無營利之意思，或阻卻販賣犯行之追訴
    （最高法院87年臺上字第3164號判決）；又販賣毒品之所謂
    販賣行為，係行為人基於營利之目的，而販入或賣出毒品而
    言。販賣毒品者，其主觀上須有營利之意圖，且客觀上有販
    賣之行為即足構成，至於實際上是否已經獲利則非所問。即
    於有償讓與他人之初，係基於營利之意思，並著手實施，而
    因故無法高於購入之原價出售，最後不得不以原價或低於原
    價讓與他人時，仍屬販賣行為。必也始終無營利之意思，縱
    以原價或低於原價有償讓與他人，方難謂為販賣行為，而僅
    得以轉讓罪論處（最高法院93年度臺上字第1651號判決足資
    參照）。查被告迭指其與證人乙○○、辛○○素不相識；與
    證人己○○、丑○○則係交情普通（本院卷第409 頁），則
    以海洛因價格昂貴、取得不易之性質，毒品交易又屢為政府
    檢警單位嚴予取締之犯罪，法律並就此懸有重典處罰，則自
    客觀以言，倘無利可圖，被告又自無屢屢為證人乙○○、己○○、辛○○、丑○○犯險取貨之意願。此觀之被告陳稱：
    我毒品是錢買來的，當然不可能無償提供給他們施用等語自
    明（本院卷第409 頁）。更何況，觀諸扣案海洛因（即員警
    於93年9 月17日搜索查獲，如上揭二所示之海洛因6 包）之
    純度僅49.60%，此亦有法務部調查局93年11月10日調科壹字
    第320002378 號鑑定通知書在卷可參（94年度偵字第1422號
    偵查卷(二)第23頁），顯見其內已經混摻相當雜質，兼以本案
    亦查有顯非如被告所辯，係為「方便攜帶及控制其每日施用
    劑量」所備置之扣案磅秤及塑膠分裝袋，則被告在向「阿弟
    」購入海洛因以後，為圖得利益，自非全無添入雜質秤重分
    裝出售，以求降低其成本價格之可能，此對照證人己○○在
    強盜另案中，曾一再聲稱：被告拿假貨（應係遭混摻入過多
    雜質所致）騙我等語，尤足顯明。據此，則被告於販入、販
    出間，應有相當利潤之賺取，當亦堪可認定。
  (六)綜上研析，因認被告確有無如本判決事實欄之所載，前後16
    次販賣海洛因予乙○○、己○○、辛○○、丑○○等4 人資
    以營利之販賣行為；且其歷次交易金額總計為62,000元（9,
    000+20,000+25,000+8,000=62,000元）。
三、茲據卷附監聽譯文之所載，曾以被告持用之「0000000000」
    行動電話門號與被告聯絡販賣第一級毒品海洛因之事宜者，
    雖非僅證人丑○○1 人（又本案證人乙○○、己○○、辛○○據以向被告購買第一級毒品海洛因之時間，均係於員警據
    檢察官核發通訊監察書實施監聽以前，是卷附監聽譯文所載
    內容，自均與證人乙○○、己○○、辛○○向被告購買海洛
    因之事實無關）；然查，本案除證人丑○○以外，檢察官並
    未究明其監聽譯文所載各該毒品交易對象之姓名、年籍，是
    本院自難據以傳訊查考其實際交易情節，遑論僅憑監聽譯文
    所示內容，而逕認被告除如本判決事實欄所載販賣海洛因營
    利之犯行以外，尚有何其餘販賣第一級毒品海洛因之事實。
    又據證人乙○○、己○○、辛○○、丑○○之所證暨卷附監
    聽譯文之所示，證人陳亭雯即被告妻子似或有代被告撥接電
    話聯絡之行為，或有代被告交付海洛因之行為，然因被告及
    證人陳亭雯一概否認涉案，是本院當亦無從辨明證人陳亭雯
    與被告彼此間，就如本判決事實欄所載販賣海洛因營利之犯
    行，其主觀上無犯意之聯絡，及其客觀上有無行為之分擔，
    是本院自亦無從逕論被告與陳亭雯係共犯如本判決事實欄所
    載販賣毒品犯行之共同正犯。特此指明。
四、綜上所陳，本案事證明確，被告如本判決事實欄所載，販賣
    第一級毒品海洛因之犯行，洵堪認定。
、論罪科刑
一、查被告係自92年10月間某日起，至93年10月8 日止，連續販
    賣第一級毒品海洛因；其間，毒品危害防制條例雖業於92年
    7 月9 日經總統令公布修正全文，並業於93年1 月9 日生效
    施行（其中，關於販賣第一級毒品之刑罰規定，無論條次、
    構成要件，乃至其法定刑度，俱無變更），然查，本案被告
    既係基於概括犯意而連續販賣第一級毒品海洛因以資圖利，
    則其販賣毒品之行為，自應適用行為終了時（93年10月8 日
    ）之法律，即93年1 月9 日生效施行之毒品危害防制條例，
    而不生新舊法律比較適用之問題。合先說明。
二、按刑法上所謂販賣行為，固不以販入後復行賣出為必要，祇
    要以營利為目的，而有將毒品販入或賣出二者其一之行為，
    即足構成，故意圖營利而販入毒品，雖未及販出，仍依販賣
    既遂罪論處；而意圖營利販入毒品後，第一次販賣予他人之
    行為，乃接續原先販入之犯意而為，不論其行為屬既遂或未
    遂，應認基於單一犯意之接續行為，只能就其販入及出賣毒
    品，論以販賣既遂之實質一罪，至意圖營利而販入毒品後之
    連續多次出賣行為，係基於概括犯意，雖就連續出賣毒品之
    行為，仍應論以販賣之裁判上一罪，惟於審究各該行為實施
    犯罪之結果時，自應就第二次以後之出賣行為係屬既遂或未
    遂，以為認定；且此與意圖販賣而持有毒品罪，係指行為人
    以意圖販賣營利以外之原因而持有毒品，其後始起意營利販
    賣者（例如因為他人之贈與或寄藏而持有，嗣後始起意為販
    賣者而言），並不相同（最高法院88年臺上字第2398號、91
    年臺上字第1143號、93年臺上字第6309號判決要旨參照）。
三、查海洛因係毒品危害防制條例第二條第二項第一款所明定列
    管之第一級毒品，是核被告如本判決事實欄之所為，係犯毒
    品危害防制條例第四條第一項之販賣第一級毒品罪。被告販
    賣毒品海洛因前後持有毒品海洛因之低度行為，應為販賣之
    高度行為所吸收，不另論罪。被告前後16次販賣第一級毒品
    海洛因之犯行，時間緊接，手法相類，所犯復係構成要件相
    同之法條罪名，顯係基於概括犯意而反覆為之，為連續犯，
    固應依刑法第五十六條規定，以一罪論；惟因販賣第一級毒
    品罪之法定本刑為死刑或無期徒刑，依法均不得加重，故僅
    就得併科罰金之法定罰金刑部分，加重其刑。又被告曾有如
    前所述之犯罪科刑及刑之執行情形，此有臺灣高等法院被告
    前案紀錄表在卷可稽，其於有期徒刑執行完畢後，五年以內
    再犯本起最重本刑有期徒刑以上之罪，雖應依刑法第四十七
    條規定，論以累犯；然因販賣第一級毒品罪之法定本刑為死
    刑或無期徒刑，依法均不得加重，故僅就得併科罰金之法定
    罰金刑部分，遞予加重其刑。末查，被告販賣第一級毒品海
    洛因予他人施用，固戕害他人之身心，惟姑念其並無販賣毒
    品前科（被告雖有施用毒品之前案紀錄，然查無販賣、意圖
    販賣而持有等前科素行），對重典之認識不夠深切，且其各
    次所販賣海洛因之數量尚微，次數亦僅如前所述之16次，所
    圖得之利益尚非至鉅，而與販賣毒品之數量達數公斤以上之
    嚴重危害社會治安情形不同，兼以本案尚屬施用第一級毒品
    者彼此間互供有無之零星交易，其惡性尚與大量走私進口或
    長期販賣毒品之所謂「大盤」或「中盤」毒販有間，此觀之
    卷附監聽譯文所示，被告經證人丑○○分別於93年9 月8 日
    上午9 時15分7 秒、93年9 月11日上午6 時27分20秒、93年
    9 月13日上午9 時15分7 秒以電話要約購買毒品海洛因時，
    猶一再告稱「我最近都沒有」、「真的沒有，有我就調給你
    」等語（94年度偵字第1422號偵查卷(一)第203 頁、第205 頁
    ）自明，是倘不論其情節輕重，而一律論處本罪之法定本刑
    死刑或無期徒刑，則自屬猶嫌過重，並有傷人民對法律之情
    感，即就全部犯罪情節觀之，猶屬法重而情輕，是自客觀以
    言，即尚有可憫恕之處，爰依刑法第五十九條之規定減輕其
    刑，故死刑減為無期徒刑或十五年以下十二年以上有期徒刑
    ，無期徒刑則減為七年以上有期徒刑；至法定罰金刑部分，
    因同時有刑之加重及減輕之事由，應依刑法第七十一條第一
    項之規定，先加後減之。
四、本院審酌被告之素行、生活狀況、智識程度，兼以被告販賣
    第一級毒品海洛因，使人沉迷於毒癮，無法自拔，輕則戕害
    身心，重則引發各種犯罪，實為多種犯罪之源頭，對社會治
    安有相當程度影響所生之危害，惟念其販賣毒品之次數、數
    量及所得之利潤非鉅，犯罪情節尚非深重，及被告犯罪後之
    態度等一切情狀，量處如主文所示之刑。
五、按刑罰法令關於沒收之規定，有採職權沒收主義與義務沒收
    主義。職權沒收，指法院就屬於被告所有，並供犯罪所用或
    因犯罪所得之物，仍得本於職權為斟酌沒收與否之宣告，例
    如刑法第三十八條第一項第二款、第三款、第三項前段等屬
    之。義務沒收，又可分為絕對義務沒收與相對義務沒收二者
    。前者指凡法條規定「不問屬於犯人與否，沒收之」者屬之
    ，法院就此等之物，無審酌餘地，除已證明毀滅外，不問屬
    於犯人與否或有無查扣，均應沒收之，例如刑法第二百條、
    第二百零五條、第二百零九條、第二百十九條、第二百六十
    六條第二項、毒品危害防制條例第十八條第一項前段等屬之
    ；後者，供犯罪所用或因犯罪所得，且以屬於被告所有者為
    限，始應予以沒收，例如毒品危害防制條例第十九條第一項
    前段、修正前著作權法（87年1 月21日修正公布前之著作權
    法）第九十八條、肅清煙毒條例第十三條第一項是（最高法
    院89年度臺上字第5605號判決意旨參照）。查扣案之第一級
    毒品海洛因6 包，驗餘淨重18.59 公克，雖均業經另案（被
    告施用毒品另案）宣告沒收銷燬，並經檢察官依旨為沒收銷
    燬之處分命令，此有臺灣高等法院94年度上訴字第322 號、
    本院93年度訴字第750 號刑事判決正本各1 件及臺灣基隆地
    方法院檢察署檢察官94年5 月17日基檢玲丙字第10143 號扣
    押沒收物品處分命令影本1 紙在卷可考；然尚無從證明業已
    實際銷燬而不復存在，按諸上開說明，本院自仍應依毒品危
    害防制條例第十八條第一項前段規定，宣告沒收併銷燬之（
    至因鑑驗而業已消耗費失之部分，按諸前揭意旨，自毋須再
    併為沒收銷燬之宣告）。扣案分裝袋1 包及磅秤1 個，雖業
    經檢察官另案為發回之處分命令，此亦有臺灣基隆地方法院
    檢察署檢察官94年5 月17日基檢玲丙字第10144 號扣押沒收
    物品處分命令影本1 紙在卷可佐；然其並未經被告於期限以
    內依旨具領，此觀之本院猶能調取上開扣案證物並據以對被
    告提示之情節自明，兼以扣案分裝袋1 包及磅秤1 個，均係
    被告所有供本案犯罪之所用，爰依毒品危害防制條例第十九
    條第一項之規定，宣告沒收。被告販賣第一級毒品之所得，
    即現金62,000元，雖亦未據扣案，然亦應依毒品危害防制條
    例第十九條第一項規定，宣告沒收，如全部或一部不能沒收
    時，以其財產抵償之。
六、「0000000000」行動電話門號雖係被告供本件犯罪之所用，
    然觀之被告陳稱：已忘記是否由伊名義申辦等語（本院卷第
    41頁），兼以卷內亦查無該只行動電話門號之申辦紀錄，因
    認不能證明係屬被告所有；至卷內所示之其餘行動電話門號
    ，或非係被告以自己名義申辦，且不能證明係被告所有，或
    與本案查無關聯，是本院自均無從隨案併為沒收之諭知，特
    此指明。
肆、起訴意旨另以：被告於93年8、9月間之某日，在基隆市大船
    入港迴車塔之附近，以5,000 元之價格，出售海洛因1 公克
    予馬仲仁，因認被告此部分之所為，亦涉犯毒品危害防制條
    例第四條第一項之販賣第一級毒品罪嫌云云。然查，證人馬
    仲仁固曾於警詢及檢察官偵查中，證稱略以：我曾於93年8
    、9 月間之某日，在基隆市大船入港迴車塔之附近，以5,00
    0 元之價格，代姓名年籍不詳綽號「阿文」者，向被告購買
    海洛因1 公克（94年度偵字第1422號偵查卷(一)第16-17 頁、
    第54-55 頁）等語。惟證人馬仲仁並未提出所指「阿文」其
    人之年籍資料，則所指「阿文」其人，與被告，乃至與證人
    馬仲仁間，其交情如何，又何以竟不親自向被告購買毒品，
    反委請證人馬仲仁代勞等各節，本院已難傳訊查考。其次，
    證人馬仲仁雖指係代「阿文」向被告購買海洛因，然證人馬
    仲仁亦曾證稱：我是因為警察曾於94年2 月16日，在我家搜
    索查獲有注射針筒，經採尿呈海洛因陽性反應，才會到警局
    製作筆錄，並供出曾代「阿文」向被告購買海洛因之情節；
    又我當天施用毒品之來源，是我代「阿文」向被告購買海洛
    因並據以轉交後，所剩餘之劑量云云（94年度偵字第1422號
    偵查卷(一)第54-55 頁）。惟證人馬仲仁所指代「阿文」購買
    海洛因之時間，實係於93年8、9月間，且其該次所購買之份
    量，亦僅為1 公克而已，則自常情以言，該海洛因應不至於
    事隔半年以後之94年2 月中旬，猶尚留有可供馬仲仁施用之
    剩餘劑量；更何況，證人馬仲仁既係聲稱海洛因係代「阿文
    」向被告購買，乃竟又聲稱自己所施用海洛因是轉交予「阿
    文」後之剩餘劑量，則證人馬仲仁究否曾經從中牟利，又所
    指代「阿文」購買海洛因云云究否屬實，即尚大有可疑，而
    無從驟採；兼以證人馬仲仁業於案經繫屬本院以前之94年4
    月25日，即已死亡，此亦有臺灣基隆地方法院檢察署相驗屍
    體證明書1 紙在卷可佐（94年度偵字第1422號偵查卷(一)第83
    頁），則不特上開疑點無從究明，本院亦無從傳訊辨明其據
    以指證被告之動機、目的，即其於警詢及偵查中所供之真偽
    ，本院當均無從憑斷。按犯罪應依證據認定之，無證據不得
    認定犯罪事實。被告未經審判證明有罪確定前，推定其為無
    罪，此為我刑事訴訟之基本原則。又公訴案件犯罪證據之蒐
    集，及提起公訴後，對犯罪事實之舉證責任及指出證明之方
    法，均屬公訴人之職責，原則上法院僅於當事人之主張及舉
    證範圍內進行調查證據，其經法定程序調查證據之結果，認
    已足以證明犯罪事實時，始得為犯罪事實之認定。若其為訴
    訟上之證明，於通常一般人仍有合理之懷疑存在，尚未達於
    可確信其真實之程度者，在該合理懷疑尚未剔除前，自不能
    為有罪之認定。法院不得以偵查機關關於某種犯罪之調查不
    易，即放棄上開原則之堅持，致有違背刑事訴訟無罪推定及
    嚴格證明之原則，其理甚明（最高法院94年度臺上字第2033
    號判決意旨參照）。茲起訴意旨雖認被告亦有販賣第一級毒
    品海洛因予證人馬仲仁之犯行，然公訴人除證人馬仲仁於警
    詢、偵查之證述以外，並未提出或指出其他足可證明被告此
    部分犯行之直接或間接證據，亦未提出補強證人馬仲仁證述
    真實性之適當方法，則基於「罪證有疑，利歸被告」之證據
    法則，因認起訴意旨所稱之此部分事實，尚屬不能證明，而
    本應就此為無罪之諭知，惟檢察官認此部分與已經起訴並經
    本院認定為有罪之前揭部分，有連續犯之裁判上一罪關係，
    爰不就此另為無罪之諭知。
據上論斷，應依刑事訴訟法第二百九十九條第一項前段，毒品危
害防制條例第四條第一項、第十八條第一項前段、第十九條第一
項，刑法第十一條、第五十六條、第四十七條、第五十九條，判
決如主文。
本案經檢察官戊○○到庭執行職務。
中    華    民    國    95    年    4     月    28    日
                  刑事第三庭審判長法  官  王福康
                                  法  官  何怡穎
                                  法  官  王慧惠
以上正本證明與原本無異。
對於本件判決如有不服，應於收受送達後10日內，向本院提出上
訴書狀，上訴於臺灣高等法院，並按他造當事人之人數附具繕本
。
中    華    民    國    95    年    4     月    28    日
                                  書記官  王一芳
附錄論罪法條：
毒品危害防制條例第4條第1項
製造、運輸、販賣第一級毒品者，處死刑或無期徒刑；處無期徒
刑者，得併科新臺幣 1 千萬元以下罰金。


司法院資訊處製作；財團法人民間司法改革基金會備份。
